臺灣高等法院刑事判決　　　　　　　　　　　　　九十年度上更(一)字第六四七號
　　上　訴　人　臺灣板橋地方法院檢察署檢察官
　　上　訴　人
　　即　被　告　丙○○
　　　　　　　　甲○○
　　共　　　同
　　選任辯護人　王東山
　　　　　　　　李美寬
　　　　　　　　許文生
　　被　　　告　戊○○
　　選任辯護人　吳東一
　　被　　　告　乙○○
　選任辯護人　姜志俊
　　被　　　告　庚○○
　　選任辯護人　許文彬
　　　　　　　　黃建隆
右上訴人因被告等貪污治罪條例等案件，不服臺灣板橋地方法院八十四年度訴字第二
一五七號，中華民國八十五年九月二十五日第一審判決（起訴案號：臺灣板橋地方法
院檢察署八十四年度偵字第八九二二、八九四三、九四○一、一○三三一、一四四○
七、一四四○八、一五九一九號），提起上訴，經判決後，由最高法院發回更審，本
院判決如左：
    主  文
原判決關於丙○○違背職務收受賄賂及不正利益部分，暨甲○○部分均撤銷。
丙○○依據法令從事公務之人員，利用職務上之機會，詐取財物，處有期徒刑柒年貳
月，褫奪公權年，未扣案之重壹盎斯加拿大楓葉金幣貳枚應追繳沒收，如全部或一
部無法追繳時，應追徵其價額，或以其財產抵償之；扣案之重貳分之壹盎斯加拿大楓
葉金幣貳枚均沒收。
甲○○無罪。
其他上訴駁回。
    事  實
一、丙○○原係臺北縣政府（下稱縣政府）秘書室薦任第九職等秘書，負責審核縣政
    府工務局（下稱工務局）依法簽請縣長核閱之各項文稿，係依據法令從事公務之
    人員，因其曾任工務局長，深諳建築及山坡地開發等法令。庚○○（涉嫌收賄、
    偽造文書另案併辦審理）原係縣政府建設局技正，亦為依據法令從事公務之人員
    ，並擔任設於臺北縣板橋市○○路○段四十六巷六十號三樓立昌工程顧問有限公
    司（下稱立昌公司，名義負責人係庚○○之父羅傳能，經理有吳崑光、陳妙玲、
    職員王儀婷、魏雅芬、林靜娟、于學強等人）之實際負責人。
二、民國八十一年間某日，丁○○（係九籙開發有限公司之負責人，下稱九籙公司，
    總經理馮毅）因與家族所有如附表一所示之十三筆山坡地，係位在臺灣省自來水
    股份有限公司第一區管理處（以下簡稱自來水公司一區處）所轄景美溪上游水源
    、水質、水量保護區範圍內，且該基地可能位於該公司自來水取水水源體（含河
    川上游及支流）水平距離一千公尺以內，依內政部七十九年十月三十日台內營字
    第八四七一○九號函頒「非都市土地山坡地住宅社區審議規範（以下簡稱本件審
    議規範）」第五條第二目規定，可能不得申請住宅社區之開發，依法不太可能核
    發開發許可，竟積極設法尋找管道，冀圖順利申請獲准許可開發上開山坡地俾建
    屋出售營利。後透過友人介紹認識庚○○，誤以庚○○任職縣府建設局，較能順
    利獲准開發，而於八十一年十二月五日，至立昌公司與庚○○簽訂書面委託契約
    書，以立昌公司為受託人，委託庚○○申辦山坡地整體開發，委託費用計新臺幣
    （下同）八百萬元。庚○○為使申請案較易獲准，乃指示丁○○以立昌公司設址
    為事務所，申准設立「財團法人臺北縣私立九籙社會福利慈善事業基金會」（下
    稱九籙基金會，董事長為丁○○，常務董事為李憲昌等人）。再以該基金會為申
    請人，以興辦社會福利慈善事業「石碇九籙老人安養中心（下稱九籙安養中心）
    」名義提出申請山坡地住宅社區之開發（下稱石碇九籙開發案），並另促使丁○○購得坐落上開土地近旁地勢至為陡峭之同小段第○六九號山坡地，作為傾倒廢
    土場所，連同上開十三筆山坡地共十四筆，面積合計約二十一公頃左右，合併開
    發，再將費用提高至一千二百萬元。庚○○先行去函向自來水公司一區處查詢本
    件申請開發之基地（山坡地），是否位在水公司所轄水源、水質、水量保護區內
    ，及請求於完成開發後供水。自來水公司一區處於八十二年一月十八日收文後，
    於八十二年三月二日以八二台水一工字第一三八五號函覆立昌公司謂：「經查其
    申請位置：（一）、在本公司景美溪上游水源水質水量保護區內；（二）、其位
    置於橫坪地山坡左側分水嶺下邊緣，水平距離無名溪澗約八七○公尺、距烏塗溪
    匯流烏塗窟經常有水處約為一五○○公尺、距石碇溪本公司取水站約三七五○公
    尺；（三）目前雖不致於影響水源、水質、水量，惟仍須依水源保護區管制事項
    ，以不得污染水源為原則。」庚○○於收到該覆函後，即檢附在申請書，於八十
    二年四月十五日，向縣政府該管工務局申請山坡地住宅社區開發許可之申請。該
    案承辦人員即工務局建築管理課技士林慶熹即依例辦理會勘審查，經工務局、建
    管、土木、都市計劃、水利、地政局、農業局、環保局等單位各派承辦人一人會
    勘後，依各自之權責（林慶熹兼代表工務局會勘），填寫會勘意見表（僅就自己
    權責部分對會勘情形提供意見），再由林慶熹彙整，製成會勘審查紀錄，簽依行
    政流程，經工務局局長核閱後，轉呈縣長秘書、主任秘書及縣長等審核。丙○○
    時任縣府秘書，負責審核工務局各項文稿。丙○○於八十二年九月十三日審核該
    案文稿過程中，先在石碇九籙開發案之上開會勘審查紀錄表上，擇定其中八項，
    以紅筆打「ˇ」，並簽註意見，要求以書面具體說明憑參，而將該案退回工務局
    ，通知立昌公司提出補充說明。此時丁○○深恐無法審核通過，即於同年十月間
    ，經由庚○○認識核稿秘書丙○○，庚○○並表示丙○○能協助通過開發案。同
    年十月間某日，庚○○以丙○○、甲○○夫婦結婚三十週年紀念日為由，邀同丁○○至台北市○○○路○段雲松餐廳設宴為丙○○夫婦慶祝。席間，丁○○不知
    丙○○於八十二年十月一日起，已不負責審核工務局文稿，仍向丙○○詢問石碇
    九籙開發案審核情形，復深信丙○○能協助通過審核，遂將於台北市○○路附近
    某銀樓購得之一套加拿大楓葉金幣四枚（一盎斯二枚、二分之一盎斯二枚）價值
    共約二萬餘元，致送丙○○。丙○○竟利用丁○○陷於錯誤之際，收受該四枚金
    幣，以此利用職務上之機會詐取財物。嗣立昌公司收受工務局通知後，乃就丙○○所指各項，提出補充說明書，並於八十二年十一月間陳送工務局。由承辦人即
    同局建築管理課技士許國維（按原承辦人林慶熹於八十二年八月十一日調任國宅
    局課長），簽請核閱，經工務局長鄭淳元核閱後，呈送至秘書室，因秘書職務輪
    調改由另一核稿秘書郭吉仁依法審查。因秘書郭吉仁認本案係位於水源水質水量
    保護區，不宜許可開發，於八十二年十二月二十三日簽請縣長核閱，縣長尤清乃
    於八十三年一月二十七日核示：「不准許並婉復申請人」定案。臺北縣政府並於
    八十三年三月二十五日以八三北府工建字第一○三○九七號函，函復立昌公司並
    副知九籙基金會，略以「．．．因位於水源、水質、水量保護區內，為維護水源
    ，確保水質，歉難同意開發．．．」等語。詎庚○○於收到該函之正、副本後（
    按九籙基金會之事務所亦登記與立昌公司同址），並未轉知丁○○。及至八十三
    年十一月間，陳女親赴該縣政府面詢縣長，始獲知該案已被駁回定案。迨至八十
    四年五月二十二日，經調查局人員持臺灣板橋地方法院檢察署檢察官搜索票赴臺
    北市○○路○段三五七號十三樓之一丙○○住處搜索，當場扣得附表二編號二所
    示之二分之一盎斯加拿大楓葉金幣二枚。
三、案經法務部調查局移送臺灣板橋地方法院檢察署檢察官偵查起訴。
    理  由
壹、被告即上訴人丙○○、甲○○部分
一、被告丙○○有罪部分：
（一）訊據被告丙○○矢口否認有收受上開金幣之犯行，辯稱：未曾假夫妻結婚三十
      週年紀念日之名，在雲松餐廳收受丁○○交付之加拿大楓葉金幣一套。扣案金
      幣是我於八十一年三月間，攜同兩子邱奕中、邱大嚴，赴溫哥華旅遊時以二、
      三萬元購得，其中二枚較小之金幣於配鍊後，分別贈與兒子邱奕中、邱大嚴佩
      掛，另較大之二枚則贈與友人「米雪兒」之女，並非丁○○所贈送等語。
（二）經查：
  １、同案被告丁○○於八十四年四月二十八日調查局供稱；「庚○○於八十二年十
      月間邀我至台北市○○街雲松餐廳吃飯，並與丙○○夫婦認識，且當時本開發
      案已通過工務局之審核，適送至丙○○處核稿，我為博渠之好印象，便致贈乙
      套價值約二萬餘元之金幣予邱某（當日邱某夫婦適為三十週年結婚紀念日），
      並於當場由邱某收訖。．．．該套金幣係加拿大楓葉金幣，一套四枚，由馮毅
      陪我去台北市松山某家銀樓購得。八十二年底縣長選舉期間，因尤清不批閱公
      文，故本開發申請案便在丙○○之審核後，以續查之理由退予工務局承辦人，
      我急著通過該案，要庚○○趕快想辦法，庚○○便在立昌公司告訴我，丙○○
      要一百萬元，但我即反駁羅某，我係一千二百萬元委託立昌公司，一切費用（
      含向公務員行賄）應由庚○○負責。」（見八十四年度偵字第九四○一號卷(二)
      第一六頁背面）及至同日偵查中供稱：「我在八十四年四月二十八日調查局講
      的都實在，．．．我在丙○○三十週年結婚紀念日時，有送他一套楓葉金幣，
      約價值二萬元。庚○○在八十二年縣長選舉期間，曾向我表示說丙○○要一百
      萬元，還曾說他帶丙○○到大陸玩時，丙○○還向他拿過錢。」（見八十四年
      度偵字第九四○一號卷(二)第三三頁背面、三四頁）核與被告甲○○於調查局供
      稱：「八十二年在雲松餐廳與丁○○等人聚餐，當晚有取得加拿大楓葉金幣四
      枚，應係丁○○所送。」（見八十四年度偵字第八九二二號卷第二八頁）及至
      偵查中供稱：「扣案之金幣係八十二年間我先生丙○○所致送，共四枚，係在
      雲松餐廳與丁○○會餐當日或隔日我先生所給我，隔數月後才去配鍊。」（見
      八十四年度偵字第八九二二號卷第四六頁背面）情節相符。再證人即被告丙○○兒子邱奕中、邱大巖於八十四年五月二十二日調查局一致證稱：扣案金幣係
      一年半前（經推算係八十二年十一月間）母親甲○○送我們作生日禮物，各一
      枚，邱奕中當時離生日尚有半年之久等語（見八十四年度偵字第八九二二號卷
      第一四頁反面）；證人即九籙公司總經理馮毅於調查局證稱：八十二年十一、
      十二月間，曾陪丁○○購買四枚加拿大楓葉金幣，價值約四萬元，在丙○○夫
      妻紀念日時贈與邱某夫婦等語（見八十四年度偵字第九四○二號卷(二)第一二頁
      ），復有於八十四年五月二十二日在被告丙○○住處扣得之二分之一盎斯加拿
      大楓葉金幣二枚扣案為證。足見丁○○指稱贈送被告丙○○加拿大楓葉金幣四
      枚，確與事實相符。
  ２、被告丙○○於偵查中辯稱：扣案金幣係於八十一年三月間，在加拿大溫哥華所
      購買，共四枚等語（見八十四年度偵字第八九二二號卷第一八頁反面），及至
      八十五年九月十二日原審審理時改稱：係購買五枚等語（見原審卷(七)第一八六
      頁背面），先後所稱不一，已難採信。再倘上開金幣係被告丙○○於八十一年
      三月間自行購入，以被告丙○○與被告甲○○為夫妻關係，竟於八十一年三月
      間購入後，及至八十二年十月間於雲松餐廳會餐後，始於當日或翌日贈送被告
      甲○○，再由被告甲○○轉贈兒子邱奕中、邱大巖，顯與常情有違。雖同案被
      告丁○○於原審調查時改稱：「八十二年十月間於雲松餐廳會餐，我帶金幣要
      送丙○○夫婦，大家推來推去，後來沒有收，最近我才發現金幣在我戴大哥那
      裡。而當時我是基於人情，他們結婚紀念就想要送他們。」（見原審卷(五)第一
      九九頁背面、二○○頁、二○三頁）、「我去時，看到有人送花什麼的，有人
      跟我說是他們結婚紀念日，我就拿出臺灣買的金幣，後來推來推去，金幣也不
      見了。是她朋友說是結婚紀念日，我不認識。我送二個，是臺灣仿造的，我會
      看出來，比較粗糙，我是做珠寶的，可以分出來是加拿大的，還是仿造的。我
      是送二顆，不是四顆。」（見原審卷(七)第一四六頁背面、一四七頁正面、一四
      八頁）證人馮毅於原審證稱：我有與丁○○去買金幣，沒有一起去雲松餐廳吃
      飯，買二顆四千多元等語（原審卷(七)第一五○頁背面）；被告甲○○於原審審
      理時亦供稱：在調查局中所言都不實在，金幣確係我先生丙○○加拿大買回來
      做紀念的等語（原審卷(七)第一八六頁反面）。按同案被告丁○○、證人馮毅與
      被告丙○○素無怨隙；被告甲○○與被告丙○○則係夫妻關係，設非確有其事
      ，三人應無於調查局、偵查中一致指稱被告丙○○收受金幣之事。且本件楓葉
      金幣係調查局人員於八十四年五月二十二日持搜索票至被告丙○○住處查扣；
      而同案被告丁○○則於八十四年四月二十八日調查局供稱曾於八十二年十月間
      贈送被告丙○○楓葉金幣，早於查扣金幣之時間達一年半之久，若非同案被告
      丁○○確有贈送被告丙○○楓葉金幣，同案被告丁○○豈能知悉被告丙○○家
      中置有楓葉金幣之事。足見同案被告丁○○於調查局、偵查中指稱贈送被告丙○○四枚楓葉金幣，應屬實情。同案被告丁○○、證人馮毅及被告甲○○於原
      審所稱，均屬迴護被告丙○○之詞，不足採信。事證明確，被告丙○○犯行堪
      以認定。
（三）同案被告丁○○於八十四年四月二十八日調查局供稱；「庚○○於八十二年十
      月間邀我至台北市○○街雲岳（松）餐廳吃飯，並與丙○○夫婦認識，且當時
      本開發案已通過工務局之審核，適送至丙○○處核稿，我為博渠之好印象，便
      致贈乙套價值約二萬餘元之金幣予邱某（當日邱某夫婦適為三十週年結婚紀念
      日），並於當場由邱某收訖。．．．八十二年底縣長選舉期間，因尤清不批閱
      公文，故本開發申請案便在丙○○之審核後，以續查之理由退予工務局承辦人
      ，我急著通過該案，要庚○○趕快想辦法。」（見八十四年度偵字第九四○一
      號卷(二)第一六頁背面）及至偵查中供稱：「我向台北縣政府申請山坡地開發案
      在八十三年三月就被駁回，我去問尤清縣長，他說八十三年三月就被駁回，可
      是庚○○卻隱瞞，可能是繼續要向我拿錢。羅某還說辦我這個案子賠錢，他還
      說一定會成。」（見八十四年度偵字第九四○一號卷(二)第三三頁背面、三四頁
      ）查被告丙○○於七十六年十一月七日調任為臺北縣政府秘書，並自八十二年
      十月一日起，調整核稿職務，不負責審核工務局文稿，有台北縣政府八十七年
      十二月十七日八七北府秘一字第三八九七九○號函在卷為憑。而於八十二年十
      月間，庚○○與被告丙○○等人於台北市○○街雲松餐廳飲宴時，並非被告丙○○夫婦三十週年結婚紀念日，業據被告丙○○自承在卷，已見庚○○以假借
      被告丙○○能協助通過石碇九籙開發案，邀約同案被告丁○○前去與被告丙○○餐聚。而被告丙○○自承於雲松餐廳宴席中，同案被告丁○○曾詢及石碇九
      籙開發案之審核情形。且同案被告丁○○上開申請案已經縣政府批駁在案，同
      案被告丁○○竟於事後自行向承辦之縣政府查詢得知，顯見被告丙○○與庚○○均有隱瞞實情。足證同案被告丁○○於當日餐聚時，不知被告丙○○已不負
      責批閱工務局文稿，並深信被告丙○○能協助通過石碇九籙開發案，始贈送被
      告丙○○楓葉金幣。被告丙○○竟利用同案被告丁○○誤認之際，收受同案被
      告丁○○致贈之楓葉金幣，顯係利用職務之機會詐取財物無疑。
（四）查刑事訴訟法固於八十六年十一月十九日總統令公布增訂第一百條之一，規定
      訊問被告應全程連續錄音，必要時並應全程連續錄影。惟本案調查局訊問被告
      甲○○之時間，係八十四年五月二十二日，已在上開法條規定之前，而調查局
      於八十四年五月二十二日約談被告甲○○時，確有錄影（錄音），且證人邱奕
      中、邱大嚴係當日主動到案且純係證人，故未實施錄影等情，此有法務部調查
      局北部地區機動工作組八十九年七月十一日電廉字第一四六五號函在卷（本院
      上訴卷二）可稽。則調查局日前檢視該訊問被告甲○○之錄影帶並無影音，姑
      不論究係年久消磁？抑或當時錄影機故障，均無違法可言。另證人邱奕中、邱
      大嚴因係證人，故未實施錄影，亦無違背刑事訴訟法規定，被告甲○○、證人
邱奕中、邱大嚴所言，自均具有證據能力，併此敘明。
（五）核被告丙○○所為，係犯貪污治罪條例第五條第一項第二款之利用職務上機會
      詐取財物罪。被告丙○○收受同案被告丁○○加拿大楓葉金幣，係利用職務上
      機會詐取財物，公訴人認被告丙○○係犯該條例第四條第一項第五款之違背職
      務受賄罪，尚有未洽，起訴法條應予變更。被告丙○○行為後，貪污治罪條例
      先後於八十五年十月二十三日、九十年十一月七日修正公布，關於第五條第一
      項第二款之利用職務上機會詐取財物罪所處併科罰金之最高數額由新台幣二百
      萬元提高為新台幣六千萬元，比較新舊法，自以舊法對被告丙○○較為有利，
      依刑法第二條第一項但書之規定，自應適用修正前即八十一年七月十七日修正
      公布之貪污治罪條例第五條第一項第二款之罪論處。
（六）原審據以論罪科刑，固非無見。惟貪污治罪條例於八十五年十月二十三日、九
      十年十一月七日經修正公布，原審未及比較適用，尚有未洽。再被告丙○○係
      犯貪污治罪條例第五條第一項第二款之利用職務上機會詐取財物罪，原審論以
      該條例第五條第一項第三款之對於職務上行為收受賄賂及不正利益罪，亦有未
      合。又被告丙○○被訴收受大富豪酒店不正利益部分（詳後述），並無證據證
      明，原審一併論罪，顯有未當。公訴人上訴，指稱被告丙○○犯有違背職務收
      受賄賂及不正利益罪；被告丙○○否認有收受丁○○金幣賄賂罪，固均無可取
      ，惟被告丙○○否認有收受丁○○大富豪酒店不正利益犯行，則有理由。原判
      決此部分既有可議，自應由本院將原判決關於被告丙○○違背職務收受賄賂及
      不正利益部分撤銷改判。爰審酌被告丙○○身為公務人員，未能奉公守法，竟
      收受賄賂，嚴重損及政府機關信譽與公務員形象，同時參酌被告丙○○犯罪動
      機、目的、手段、所生危害及犯後態度等一切情狀，量處如主文第二項所示之
      刑，並宣告褫奪公權三年。扣案之被告丙○○收受賄賂所得加拿大楓葉金幣二
      枚，應予沒收；未扣案二枚加拿大楓葉金幣，應向被告丙○○追繳沒收，如全
      部或一部無法追繳時，應追徵其價額，或以其財產抵償之。
二、被告丙○○不另為無罪諭知及被告甲○○無罪部分
（一）公訴意旨另以：被告丙○○原係台北縣政府秘書室薦任第九職等秘書，負責審
      核縣政府工務局依法簽請縣長核閱之各項文稿，係依據法令從事公務之人員，
      因其曾任工務局長，故深諳建築及山坡地開發等法令。八十一年間某日，丁○○因九籙公司與家族所有如附表一所示之十三筆山坡地，係位在自來水公司一
      區處所轄景美溪上游水源、水質、水量保護區範圍內，且該基地可能位於該公
      司自來水取水水源體（含河川上游及支流）水平距離一千公尺以內，依內政部
      七十九年十月三十日台內營字第八四七一○九號函頒「非都市土地山坡地住宅
      社區審議規範」第五條第二目規定，可能不得申請住宅社區之開發，依法不太
      可能核發開發許可，竟積極設法尋找管道，冀圖順利申請獲准許可開發上開山
      坡地俾建屋出售營利。後透過友人介紹認識庚○○，誤以庚○○任職縣府建設
      局，較能順利獲准開發，而於八十一年十二月五日，至立昌公司與庚○○簽訂
      書面委託契約書，以立昌公司為受託人，委託庚○○申辦山坡地整體開發，委
      託費用計八百萬元。庚○○為使申請案較易獲准，乃指示丁○○以立昌公司設
      址為事務所，申准設立九籙基金會。再以該基金會為申請人，以興辦社會福利
      慈善事業九籙安養中心名義提出申請山坡地住宅社區之開發，並另促使丁○○
      購得坐落上開土地近旁地勢至為陡峭之同小段第○六九號山坡地，作為傾倒廢
      土場所，連同上開十三筆山坡地共十四筆，面積合計約二十一公頃左右，合併
      開發，再將費用提高至一千二百萬元。庚○○先行去函向自來水公司一區處查
      詢本件申請開發之基地（山坡地），是否位在水公司所轄水源、水質、水量保
      護區內，及請求於完成開發後供水。自來水公司一區處於八十二年一月十八日
      收文後，於八十二年三月二日以八二台水一工字第一三八五號函覆立昌公司謂
      ：「經查其申請位置：（一）、在本公司景美溪上游水源水質水量保護區內；
      （二）、其位置於橫坪地山坡左側分水嶺下邊緣，水平距離無名溪澗約八七○
      公尺、距烏塗溪匯流烏塗窟經常有水處約為一五○○公尺、距石碇溪本公司取
      水站約三七五○公尺；（三）目前雖不致於影響水源、水質、水量，惟仍須依
      水源保護區管制事項，以不得污染水源為原則。」而庚○○於接獲自來水公司
      一區管理處於八十二年三月二日以八二台水一工字第一三八五號函覆立昌公司
      謂：「經查其申請位置：（一）、在本公司景美溪上游水源水質水量保護區內
      ；（二）、其位置於橫坪地山坡左側分水嶺下邊緣，水平距離無名溪澗約八七
○公尺、距烏塗溪匯流烏塗窟經常有水處約為一五○○公尺、距石碇溪本公司
      取水站約三七五○公尺；（三）目前雖不致於影響水源、水質、水量，惟仍須
      依水源保護區管制事項，以不得污染水源為原則。」之覆函後，即附在申請書
      上，於八十二年四月十五日，持向縣政府該管工務局申請山坡地住宅社區開發
      許可之申請。該案由工務局建築管理課技士林慶熹承辦，林慶熹接獲該案後，
      依例辦理會勘審查，經工務局、建管、土木、都市計劃、水利、地政局、農業
      局、環保局等單位各派承辦人一人會勘後，依各自之權責填寫會勘意見表，再
      由林慶熹彙整，製成會勘審查紀錄，簽依行政流程，經工務局局長核閱後，轉
      呈縣長秘書、主任秘書及縣長等審核。被告丙○○時任縣府秘書，負責審核工
      務局各項文稿，同案被告丁○○深恐無法審核通過，並冀望核稿秘書被告丙○○在核稿時，能作有利於過關之批註，遂自行或透過庚○○，向被告丙○○或
      向被告丙○○、甲○○進行交付賄賂及不正利益（交付及收受賄賂、不正利益
      之時間、地點及行為態樣詳如附表二所示），以作為被告丙○○審核該申請案
      之對價。被告丙○○於八十二年九月十三日審核該案文稿過程中，先在石碇九
      籙開發案之上開會勘審查紀錄表上，擇定其中八項，以紅筆打「ˇ」，並簽註
      意見，要求以書面具體說明憑參，而將該案退回工務局，通知立昌公司提出補
      充說明。立昌公司收受工務局通知後，乃就被告丙○○所指各項，提出補充說
      明書，並於八十二年十一月間陳送工務局。由承辦人即同局建築管理課技士許
      國維（按原承辦人林慶熹於八十二年八月十一日調任國宅局課長），簽請核閱
      ，於八十二年十一月二十九日經工務局長鄭淳元核閱後，呈送至秘書室，因秘
      書職務輪調故改由另一核稿秘書郭吉仁依法審查，被告丙○○不及於該案中簽
      註有利於許可開發之文字。復與被告甲○○共同於：
      (一)八十二年七月下旬某日，在二人住處，收受同案被告丁○○及庚○○交付賄
      賂行動電話（俗稱大哥大）一支，機號000000000。(二)於前開雲松餐
      廳會餐後不久某日，又以託售一只古董女錶為名，向同案被告丁○○收受二十
      萬元賄款。(三)於該案申辦期間，被告甲○○經常邀約同案被告丁○○至台北市
      ○○○路四段之「亞都美容院」理容，由同案被告丁○○付帳而收受不正利益
      。被告甲○○另與被告丙○○共同於雲松餐廳收受同案被告丁○○交付之金幣
      ，因認被告丙○○、甲○○均涉有貪污治罪條例第五條第一項第三款違背職務
      收受賄賂及不正利益罪嫌。
（二）訊據被告丙○○、甲○○均否認有上開犯行，被告丙○○辯稱：上開0000
      00000號大哥大係自行出資購得，當時因門號不易購得，於閒談間曾向庚○○提及，庚○○主動稱有認識廠商可代為申購，始將身分證影印本等資料交
      予庚○○辦理，於辦成後，由廠商將大哥大帶至住處交貨及收款，確未收受庚○○等人之賄賂等語。被告甲○○辯稱：加拿大楓葉金幣一套四枚，係在雲松
      餐廳與庚○○、王儀婷、丁○○同席飲宴後，乃由丙○○帶回家中，由我將其
      中較小之二枚持至台北市張琦天然銀樓，打造黃金鍊條二條，將金幣配鍊後，
      分別贈與其子邱奕中、邱大嚴佩掛。另較大之二枚則贈與「米雪兒」之女（嗣
      翻稱：該金幣係丙○○購自加拿大，共五枚，並非丁○○致送之賄賂）。再八
      十二年間我確曾多次邀同丁○○至前述「亞都美容院」理容，確因手頭不便，
      需借款看病或為他事應急，而多次向丁○○借款應急，金額合計約五、六萬元
      ，並非二十萬元，而陳女並無索還之意，事實上陳女亦未曾索討。且事後有交
      付陳女一只價值三十五萬元之古董錶，請陳女代為脫手，因丁○○僅交付二十
      萬元，以上開所欠五、六萬元相抵尚有不足，致迄今全部未返還陳女。另亦未
      經常邀約陳女同去理容，並由陳女代付費用等語。經查：
  １、前開「本件審議規範」第三條第（一）目規定：「非都市土地住宅社區開發申
      請案，由直轄市縣（市）主管建築機關查核申請書圖是否齊全、土地資料是否
      正確，依行政程序轉請區域計畫擬定機關，依本規範五─二十二之規定審議，
      核發同意書；直轄市縣（市）主管建築機關應依本規範二十三─四十三之規定
      及開發同意書核定之內容審議，核發開發許可。」依上開條文規定文義，直轄
      市、縣主管建築機關於接受人民申請開發非都市土地住宅社區案時，首應就形
      式上查核申請者之申請書圖是否齊全、土地資料是否正確，倘此二者於形式上
      查核無訛，即應循行政程序轉請區域計畫擬定機關（內政部都市計劃委員會）
      依同前審議規範第五至二十二條之規定，作第一次之實質審議，以決定是否核
      發同意書，並將案件發回至原移送之直轄市、縣政府時，該直轄市、縣主管建
築機關始依同前規範第二十三條至四十三條之規定及區域計畫擬定機關核發之
      開發同意書核定內容，作第二次實質審議，以決定是否核發開發許可。則縣政
      府工務局於接受本件石碇九籙開發案後，於依法轉呈區域計畫擬定機關作實質
      審議前，僅能作形式上之查核，如查核內容無誤，依法治國家依法行政之原則
      ，工務局依循行政程序呈至縣長，再由縣以縣政府名義將申請開發案轉呈區域
      計畫擬定機關審議，在此階段，縣政府工務局或縣長依法並無作實質審議之權
      限，換言之，在此階段，縣政府主管建築機關並無權限對此山坡地開發案作准
      駁；必也俟區域計畫擬定機關依法做第一次實質審議並決議核發開發同意書後
      ，縣政府主管建築機關或縣長始有權作第二次之實質審議，並決定是否核發開
      發許可。被告丙○○原職為縣長核稿秘書，於八十二年九月十三日審核丁○○
      委託立昌公司代為申請之石碇九籙開發案時，該案仍處於前開直轄市、縣主管
      建築機關形式查核階段，縣政府主管建築機關之工務局，依法自僅需作形式之
      查核，即查核該案之申請書圖是否齊全、土地資料是否正確，即為已足，初無
      逕行依前開審議規範第五至第二十二條規定，作實質查核之權限與必要，否則
      即有侵犯區域計畫擬定機關權限之虞，亦有違依法行政之原則。被告丙○○於
      八十二年九月十三日審查石碇九籙開發案時，自應遵守前開規定與分際，被告
      丙○○就縣府工務局林慶熹具名之簽稿略以：「擬通過初審（即縣主管建築機
      關之查核），而依上開審議規範第三條第（一）目之規定，呈報臺灣省政府建
      設廳轉請內政部區域計畫委員會審議、核發開發同意書，簽請縣核可。」予以
      核稿時，縱被告丙○○因曾任工務局長多年，熟諳山坡地開發有關法令，且依
      卷附資料明知石碇九籙開發案位於水源、水質、水量保護區內，並距水體距離
      一千公尺之範圍內，依上開審議規範第五條之規定，屬於不得許可開發之情況
      ，然依該審議規範第三條第（一）目規定及前揭說明，被告丙○○或縣長於核
      判時頂多得予以簽註，使其明確並促請區域計畫擬定機關注意不率予核發開發
      同意書而已，尚無直接據此適用上開審議規範第五條逕予駁回申請案之權限。
      公訴人誤認被告丙○○替縣長核稿時，有簽註准駁之權限及義務，竟未逕行簽
      註駁回，反先命補正屬技術性退件，意在非法協助順利通過初審，所為屬違背
    職務之行為，顯有誤會。況被告丙○○於八十二年九月十三日審核本件石碇九
      籙開發案時指示先退回命申請人補正下列八項：「１、本案有舊有採礦坑道通
      過，惟其基地位置未經實測，開發整地前將作妥詳細鑽探；２、本案是否涉及
      石碇鄉乾溝１遺址、後坑子遺址、火燒樟遺址等四處遺址，於開挖時，請顧問
      公司調查評估；３、本基地以四米寬既成道路接連九台線；４、都市計劃外與
      都市○○道路未聯接；５、石碇鄉公所八十二年一月二十九日北縣碇民字第四
      四八號函，並未同意清運，故請補充。（已補正）；６、水公司一區處八二台
      水一工字第一三八五號函已明確表示，本案確實位於景美溪水源水質水量保護
      區範圍內；７、本案位於空氣污染防制區及淡水河系水污染管制區內，故應依
      相關規定辦理；８、本申請案為設立老人安養中心，其是否屬山坡地住宅社區
      ，請查明，並提出書面資料，具體說明憑參。」經核並非不必要之點，此與日
      後縣府第二階段實質審查時，均有助於釐清相關問題。被告丙○○所為，自無
      任何違背法令之處。另公訴人認依卷附八十二年七月二十六日庚○○對九籙基
      金會常務董事李憲昌之通話紀錄中有：「李憲昌：報告二件事，寄來的資料你
      收到了嗎？庚○○：我研究過，做臨時油漆設施以取得為目的，你要做填土，
      不知地形怎樣，現在要挖都不行，只有填才可以。．．．李憲昌：保護區政府
      不是允許建國民住宅嗎？庚○○：目前機會不大．．．我會技巧性的叫邱（按
      指丙○○）去弄。．．．」等語，進而據以推論被告丙○○與庚○○二人間事
      先有協議先就上開石碇九籙開發案作技術性退件，造成被告丙○○已確實審核
      無訛，縣長可放心核可之假象。然上開對話僅庚○○單方對李憲昌說「會技巧
      性叫邱去弄」，並未明確表示庚○○就該申請案和被告丙○○達成技巧性退件
      ，再伺機過關之合意。公訴人指稱被告丙○○上開批示係與庚○○合意，為技
      巧性退件之解釋，要屬無據。
  ２、大富豪ＫＴＶ酒店消費由同案被告丁○○付帳部分：公訴人認被告丙○○、甲○○至大富豪ＫＴＶ酒店消費，由同案被告丁○○付帳之事實，無非以同案被
      告丁○○於調查局供述、證人馮毅、大富豪副董事長己○○、大富豪會計姚慧
      蓮等人於調查局指證，及被告丙○○在大富豪之十次消費紀錄為論據。惟查：
    (1)同案被告丁○○於八十四年四月二十八日調查局先稱：「邱某常至大富豪酒店
      喝酒玩樂，要我前去付帳，約付了近五十餘萬元」，後稱：「邱某共計要我支
      付大富豪酒店費用五、六次，共計約五十萬元」，及至偵查中又稱：「丙○○
      在大富豪酒店喝酒，都叫我去付錢，每次都四、五萬元」（見八十四年度偵字
      第九四○一號卷(二)第一六頁背面、一七頁背面、三四頁）迨於八十五年八月十
      三日原審訊問：「丙○○在大富豪幫他付帳係用何方式的？」同案被告丁○○
      答稱：「是在調查局他們自己寫的，而我祇有去過一次，是甲○○叫我去唱卡
      拉ＯＫ，我也沒有付帳。」原審訊問：「對你在調查局所言有何意見？」同案
      被告丁○○答稱：「是調查局很兇的問我，是他們自己寫的，我又沒有說什麼
      」（見原審卷(五)第一九九頁背面、二○○頁）。則同案被告丁○○就與被告丙○○夫婦前去大富豪ＫＴＶ之次數、消費金額或有無代被告丙○○付帳等親身
      經歷之事，先後所稱不一，自有疑議。足見同案被告丁○○於調查局、偵查中
      指稱代被告丙○○支付大富豪ＫＴＶ消費帳款，顯有瑕疵。
    (2)證人馮毅於調查局訊問時證稱：「庚○○與丙○○常至大富豪酒店玩樂，並要
      丁○○常去付帳，總計支付數十萬至百萬元，詳情要問丁○○。」（見八十四
      年度偵字第九四○一號卷(二)第一二頁背面）則證人馮毅指證被告丙○○至大富
      豪ＫＴＶ玩樂，並由同案被告丁○○代付款項之事，既係聽聞丁○○，顯非親
      身經歷之事實，依法不得為被告丙○○不利之證據。
    (3)證人姚慧蓮於調查局證稱：「我聽酒店公關經理洪文雅（本名為己○○）提起
      丙○○係酒店常客，至酒店消費皆由他人付帳，係由何人付帳要問洪文雅才知
      道．．．。」（見八十四年度偵字第八九四三號卷第一○六頁背面）依證人姚
      慧蓮證言，被告丙○○如何於大富豪酒店消費付帳，經理己○○始知詳情。而
      證人己○○於調查局證稱：「自八十二年四、五月間因業務關係認識丙○○以
      來，都是由他自己刷卡買單。」（見八十四年度偵字第九四○一號卷(二)第四三
      頁、八十四年度偵字第八九四三號卷第一○二頁）及至本院調查中證稱：「我
      在八十二年之前就已在大富豪酒店上班，直到八十五、六年該酒店歇業為止。
      我在大富豪酒店先當公主、副理後來任經理、副董職務。我認識在場二位被告
      （即被告丙○○、甲○○），他二人是我們酒店的客人，邱先生是我的客人所
      以都是我安排他消費。他剛開始來消費時都有付現金或刷卡，後來久了，大家
      比較熟後能給他簽帳，由他每月來結帳，他有時會拿卡來刷有時則會拿現金來
      結帳。」（見本院本審九十一年一月二十九日訊問筆錄）依證人己○○所稱，
      被告丙○○至大富豪消費，均係證人己○○代為安排，並由被告丙○○以給付
      現金或信用卡刷卡之方式結帳，從無同案被告丁○○前來付帳之事。
    (4)雖經原審向亞洲信託投資股份有限公司（下稱亞信）及中國信託商業銀行股份
      有限公司（下稱中信）調取八十二年五月至十二月間，即石碇九籙開發案在縣
      政府之申辦期間被告之信用卡消費紀錄，與大富豪副董事長己○○於調查局所
      提出被告丙○○同一時段在大富豪消費付帳之部分資料（僅有八十二年八月十
      日至八十二年十月四日之消費資料）比對結果：大富豪所留之被告丙○○名義
      消費紀錄於八月十日至十月四日共有十次，分別為八十二年八月十日消費一二
      七五○元、八十二年八月十七日消費九九○○元、八十二年八月廿七日消費二
      八四五○元、八十二年九月三日消費九九○○元、八十二年九月九日消費四一
      ○○○元、八十二年九月十二日消費五八五九○元、八十二年九月廿五日消費
      五四○○○元、八十二年九月三十日消費一六五○○元、八十二年十月三日消
      費八三八○○元、八十二年十月四日消費三九五○○元。其中第三次八十二年
      八月廿七日消費二八四五○元係被告丙○○以其上開中信信用卡所支付，其餘
      九次合計三二五九四○元則未見被告丙○○之上開信用卡帳戶內有何支付之紀
      錄。惟證人己○○於本院調查時證稱：「卷附酒店帳單所示丙○○於八月十日
      、十七日、二十七日、九月三日、九月九日、九月十二日等消費款項都是邱先
      生九月十四日同一天以刷卡結帳月結的。現金一萬六千五百元的部分，是邱先
      生於九月三十日前往消費的欠款，後於十月三日再度前往消費時將九月三十日
      的前開一萬六千五百元欠款以現金付給我。另有五萬四千、八萬三千八百及三
      萬九千五百元的三筆票據部分，是我們經理替客人代簽的，表示如果客人沒有
      還帳的話，需由我們經理負責，邱先生在我們酒店跟我很熟，以前的付款也都
      很清楚，所以我才幫他簽。九月十四日那天邱先生除付當天消費款外，並有結
      清前次的帳款，因此那天才會刷兩次卡。邱先生在大富豪的消費沒有他人代簽
    ，丙○○到我們酒店找我消費，都是他自己付帳，我們酒店裡只有我認識他，
      別人不可能幫他代簽。邱先生來大富豪消費都是他親自來找我付帳，別人沒有
      幫他付過。」（見本院本審九十一年一月二十九日訊問筆錄）復有中國信託、
      亞洲信託檢送之被告丙○○信用卡消費明細在卷可考。足見八十二年八月十日
      至十月四日十次消費，均係被告丙○○自行付帳無誤。公訴人以同案被告丁○○供稱、證人馮毅、己○○、姚慧蓮證言，認定被告丙○○、甲○○有收受同
      案被告丁○○不正利益之犯行，要無可採。
  ３、大哥大部分：
    (1)公訴人認被告丙○○、甲○○有此部分犯行，係以證人即立昌公司職員魏雅芬
      於調查局證述、庚○○當日對魏雅芬之通話紀錄、及在被告丙○○住處搜得之
      000000000號直立式大哥大一支扣案等為論據。
    (2)查證人魏雅芬於調查局證稱：「（問：你於八十二年七月間依庚○○之指示，
      向茂騰無線通信公司幫丙○○申請大哥大電話，該電話費用為何？由何人支付
      ？）因時日已久，記憶中約為一萬餘元至二萬餘元間，該費用係由立昌公司支
      付，當時茂騰公司還開立發票給立昌公司。（問：該大哥大如何交付丙○○？
      ）申請完後，係由該公司李政東親自送至立昌公司給我，並經我與李政東當場
      測試後，交予庚○○，庚○○再轉交給丙○○。」（見八十四年度偵字第九四
      ○一號卷(二)第一九八頁反面、一九九頁）惟證人魏雅芬於原審審理時改稱：「
      茂騰公司之人送來立昌公司測試之大哥大係折疊式，其於收受測試後交予庚○○，未親見庚○○交付丙○○，當時送東西來的茂騰公司員工，並未向我收款
      ，但應係由立昌公司支付該大哥大之費。」（見原審卷(七)第一七三頁）查證人
      魏雅芬於調查局並未言及大哥大型式，對正確之交付大哥大時間亦稱「因時日
      已久，記憶中．．．」，已見證人魏雅芬於調查局所稱之收取大哥大時間並不
      明確，對於事實經過亦因記憶久遠，而有所模糊。且證人魏雅芬於原審結證補
      充說明該大哥大係折疊式，核與扣案之直立式大哥大亦屬不同，自不得僅以證
      人魏雅芬一人模糊不清之證詞，認定扣案之大哥大係由茂騰公司交付立昌公司
      。
    (3)雖證人魏雅芬對於是否由立昌公司支付價金一節，證稱：「應係由立昌公司支
      付」，然未提出具體證據如發票等文件證明確由立昌公司支付扣案之大哥大費
      用，所稱費用由立昌公司支付，要屬個人臆測之詞。又證人即茂騰公司負責人
      李惠珠於原審調查時證稱：「立昌公司之庚○○託該公司申請電話二次，一次
      在二、三年前（按係八十一年十二月五日），一支送至立昌公司，向立昌收款
      ，一支逕送客戶住處，向客戶收款，第二次係由李政東送貨並收款。」（見原
      審卷(五)第一七三頁）證人李政東亦與證人李惠珠為相同證述（同上卷第八六頁
      背面）。原審就送貨及收款之細節分別詢問被告丙○○、及證人李政東結果，
      亦相吻合。另第二次之大哥大價格為二萬九千元係向被告丙○○收取，亦據證
      人李惠珠、李政東證述在卷，核與證人魏雅芬於調查局所稱費用約一萬餘元至
      二萬元間相去甚遠，足見證人魏雅芬所稱不足為被告丙○○不利之認定。
    (4)卷附八十二年七月二十四日至二十六日庚○○對魏雅芬之通話「羅：申請一支
      大哥大給丙○○邱秘書用。魏：向那家申請？羅：申請ＢＢＣＡＬＬ那家，號
      碼自選：：」；「魏：幫丙○○邱秘書向廠商訂購大哥大。」此部分自僅能證
      明立昌公司有幫丙○○申請大哥大，尚不能據以認定庚○○有代丙○○支付該
      大哥大費用，或丙○○曾收受庚○○大哥大之賄賂。此外即查無證據證明扣案
      之大哥大係庚○○及同案被告丁○○致贈被告丙○○之賄賂。
  ４、收賄二十萬元賄款部分：
    (1)公訴人認被告甲○○有自丁○○處收取賄賂二十萬元，無非以共同被告丁○○
      於北機組調查時所供「：：邱妻：：：於認識後，認我有求於丙○○，便時常
      向我需索金錢（地點為台北市○○○路○段ＡＴＴＫＴＶ後面之亞都美容院）
      計約二十萬元，另邱妻亦拿一只手錶請我幫忙賣我因無法賣出，便支付二十萬
      元：：」（見偵查卷第二卷第十七頁反面）為論據。
    (2)查同案被告丁○○於調查局供稱；「邱妻因常至星期五酒店玩樂，並常對外應
      酬，要鉅額金錢揮霍，故於認識我後，因認我有求於丙○○，便時常向我需索
      金錢（地點為台北市○○○路○段ＡＴＴ  ＫＴＶ後面亞都美容院）計約二十
      萬元，另邱妻亦拿一只手錶請我幫忙賣，我因無法賣出，便支付二十萬元，以
      為處理該錶之費用，故邱妻總共向我索取三、四十萬元。」（見八十四年度偵
      字第九四○一號卷(二)第一六頁背面）惟被告甲○○於八十四年五月二十二日調
      查中供稱：僅向丁○○借五萬元，並非二十萬元等情，並稱曾拿一只手錶請丁○○典當等語（見八十四年度偵字第八九二二號卷第三一頁），足見被告甲○○辯稱曾交付丁○○一只手錶，丁○○始給付二十萬元，應屬實情。至同案被
      告丁○○另稱被告甲○○陸續需索約二十萬元，並無證據足認與事實相符，自
      屬無法證明。雖被告甲○○於調查局自承：我確實向丁○○借五萬元等語（見
      偵查卷第一卷第三一頁），及至偵查中亦稱：曾向丁○○借六萬元，迄今未還
      等語（見偵查卷第一卷第四七頁），核與同案被告丁○○於偵查、審理中所稱
      被告甲○○曾陸續借款五、六萬元迄未清償等情相符合，固足認被告甲○○曾
      向同案被告丁○○借款五萬元未還。惟被告甲○○並非公務人員，依卷內事證
      ，亦無證據證明被告甲○○與被告丙○○就向同案被告丁○○借款五萬元之部
      分有犯意聯絡及行為分擔，縱同案被告丁○○係因有求於被告丙○○，始出借
      被告甲○○五萬元，被告丙○○、甲○○亦不構成貪污治罪條例之收受賄賂罪
      行。
  ５、由同案被告丁○○代付理容費用部分：查同案被告丁○○於調查局供稱；「邱
      妻因常至星期五酒店玩樂，並常對外應酬，要鉅額金錢揮霍，故於認識我後，
      因認我有求於丙○○，便時常向我需索金錢（地點為台北市○○○路○段ＡＴ
      Ｔ  ＫＴＶ後面亞都美容院）計約二十萬元。」（見八十四年度偵字第九四○
      一號卷第一六頁背面）惟共同被告所為不利於己之供述，固得採為其他共同被
      告犯罪之依據，惟此項不利之供述，依刑事訴訟法第二百七十條（現行法第一
      百五十六條）第二項之規定，仍應調查其他必要之證據，以察其是否與事實相
      符，自難專憑此項供述，為其他共同被告犯罪事實之認定（最高法院三十一年
      上字第二四二三號判例參照）。同案被告丁○○上開所稱，已據被告甲○○堅
      決否認。公訴人亦未舉任何事證足認同案被告丁○○上開所稱確與事實相符，
      自不得以同案被告丁○○片面指訴，即認被告甲○○有此部分收受賄賂之犯行
      。
  ６、同案被告丁○○就贈送被告丙○○加拿大楓葉金幣，先後供稱：「庚○○於八
      十二年十月間邀我至台北市○○街雲松餐廳吃飯，並與丙○○夫婦認識，且當
      時本開發案已通過工務局之審核，適送至丙○○處核稿，我為博渠之好印象，
      便致贈乙套價值約二萬餘元之金幣予邱某（當日邱某夫婦適為三十週年結婚紀
      念日），並於當場由邱某收受。．．．該套金幣係加拿大楓葉金幣，一套四枚
      ，由馮毅陪我去台北市松山某家銀樓購得。」、「我在丙○○三十週年結婚紀
      念日時，有送他一套楓葉金幣，約價值二萬元。」、「八十二年十月間不是庚○○找我一起雲岳餐廳與丙○○他們吃飯，是那天六、七、八點時，邱太太甲○○打電話給我叫我去，去時有看見庚○○在那裡，我忘記是幾月去的。我去
      時才知道是他們結婚紀念，我就隨便從我的皮包內拿出一套楓葉金幣，有四個
      ，因我是做珠寶的，隨時都帶有珠寶，這是我皮包內最便宜的，原本要送給我
      朋友，知道後禮貌上就拿出來送給他們，我就交給邱太太甲○○。．．．楓葉
      金幣老早就買好了，我一直放在包包內，想去朋友許大哥家當作他兒子的結婚
      禮物，而那天去臨時知道是結婚紀念，才找出包包內最便宜的金幣給丙○○夫
      婦，價值一萬多元。」、「我本身有做珠寶，在一珠寶店聊天時，而甲○○看
      到我，叫我進去正對面雲岳餐廳，說他們結婚紀念，而進去後就看到庚○○、
      王儀婷他們，就送一套楓葉金幣給甲○○，約價值二萬元，不過我買會比較便
      宜。」、「我帶金幣要送丙○○夫婦，大家推來推去，後來沒有收，最近我才
      發現金幣在我戴大哥那裡。而當時我是基於人情，他們結婚紀念就想要送他們
      。」、「我去時，看到有人送花什麼的，有人跟我說是他們結婚紀念日，我就
      拿出臺灣買的金幣，後來推來推去，金幣也不見了。是她朋友說是結婚紀念日
      ，我不認識。我送二個，是臺灣仿造的，我會看出來，比較粗糙，我是做珠寶
      的，可以分出來是加拿大的，還是仿造的。我是送二顆，不是四顆。」同案被
      告丁○○就贈送金幣對象係被告丙○○或甲○○，先後所稱，固有不一。惟被
      告甲○○於本件案發後，於調查局供稱：「八十二年在雲松餐廳丁○○等人聚
      餐，當晚有取得加拿大楓葉金幣四枚，應係丁○○所送。」及至偵查中亦稱：
      「扣案之金幣係八十二年間丈夫丙○○所致送，共四枚，係在雲松餐廳與丁○○會餐當日或隔日丙○○所給。」迨至原審及本院前審即否認該金幣係同案被
      告丁○○所贈送，而依卷內事證，已足認同案被告丁○○確有於雲松餐廳贈送
      被告丙○○金幣，自應以被告甲○○於調查局與偵查中所稱為真實。查同案被
      告丁○○係於雲松餐廳內主動將加拿大楓葉金幣四枚贈送被告丙○○，依被告
      甲○○於調查局、偵查時所稱情節，被告甲○○事前應不知情，自與被告丙○○無犯意聯絡及行為分擔。該金幣應係被告丙○○自行收受無疑，被告甲○○
      自無共同收受金幣賄賂之犯行。至證人馮毅於調查局證稱「金幣價值四萬元」
      ；同案被告丁○○則稱「二萬餘元」，依常情判斷，應以購買之人即同案被告
      丁○○所稱為真實，併此敘明。
  ７、被告丙○○於受理本件石碇九籙開發案及另件同屬立昌公司代業主提出申請之
      「汐止龍山水整體開發計畫」案時，將經過縣府工務局長鄭淳元閱章完畢後，
      尚未經被告丙○○核稿之上開二案函稿各二份，加以影印後，秘交庚○○，再
      轉交王儀婷保管，並複印後連同石碇九籙開發案工務局會勘審查表交付予丁○○等情，固經證人王儀婷於調查局證述明確（見偵查卷第二卷第一四○頁反面
      ），復有委託契約書、申請書及在王儀婷、丁○○處分另扣獲之上開二案之函
      稿各二份、會勘審查表一份附卷足稽。惟被告丙○○行為後，貪污治罪條例業
      於九十年十一月七日修正公布，關於第六條第一項第四款之圖利罪已修正為「
      對於主管或監督之事務，明知違背法令，直接或間接圖自己或其他私人不法利
      益，因而獲得利益者。」比較新舊法，以修正後規定有利於被告丙○○，依刑
      法第二條第一項前段，應適用修正後法律。本件同案被告丁○○並未獲得不法
      利益，被告丙○○縱有上開行為，亦不構成修正後貪污治罪條例第六條第一項
      第四款之圖利罪，併此敘明。
（三）綜上所述，被告丙○○、甲○○被訴之上開犯行，及被告甲○○被訴共同收受
      同案被告丁○○加拿大楓葉金幣部分，均屬無法證明，此外亦查無證據足認被
      告丙○○、甲○○有此部分之罪行。原審就被告甲○○論罪科刑，顯有違誤。
      被告甲○○上訴指摘及此，為有理由。公訴人上訴，指稱被告甲○○犯有違背
      職務收受賄賂及不正利益罪，固無理由。惟原判決就被告甲○○部分既有可議
      ，自應由本院撤銷改判，並諭知被告甲○○無罪。另公訴人因認被告丙○○此
      部份收受賄賂及不正利益與被告丙○○前開論罪科刑部份，或為實質一罪；或
      為連續犯裁判上一罪關係，故不另為無罪之諭知。至被告丙○○行賄罪部分業
      經原審判決無罪，並經本院前審駁回檢察官上訴，因檢察官未提起上訴確定。
      故本院前審雖誤將被告丙○○部分全部撤銷，亦不影響被告丙○○行賄罪部分
      確定之事實，併此敘明。
貳、被告戊○○、乙○○部分
一、公訴意旨以：被告戊○○係自來水公司一區管理處經理；被告乙○○為同管理處
    工務課工程師，均為依據法令從事公務之人員。緣於民國八十一年間，丁○○（
    另行判決）明知其所有之坐落於台北縣石碇鄉○○○段員山子小段第○○一、○○三、○○五、○○五之一、○○六、○○六之一、○二八之五、○三一之三、
    ○三一之四、○七○、○七一、○七二、○七四號等十三筆山坡地，面積共計十
    二‧三六四四公頃，係位於自來水公司一區管理處所轄景美溪上游水源、水質、
    水量保護區內，且距該公司取水水體（河川上游、支流）一公里以內，為不可開
    發區，依法不得許可開發整地，仍積極設法尋找管道，以圖順利申請獲得上開山
    坡地開發許可，俾建屋出售牟利。經由友人林清藤之介紹而認識其時擔任台北縣
    政府建設局技正之庚○○，庚○○表示以其身分、關係必可順利打通關節，獲准
    開發，致使丁○○深信不疑，乃與其所營九籙開發有限公司之總經理馮毅，於同
    （八十一）年十二月五日，至台北縣板橋市○○路○段四十六巷六十號三樓庚○○實際經營之立昌公司，由丁○○與庚○○簽訂書面之委託契約書，佯以立昌公
    司為受託人，委託庚○○申辦山坡地整體開發，委託費用含工本費等共計新台幣
    （下同）八百萬元。庚○○為圖使申請案較易獲准，乃慫恿丁○○以立昌公司住
    址為事務所，丁○○、庚○○並其親友多人為董事，丁○○為董事長，申准設立
    所謂「財團法人台北縣私立九籙社會福利慈善事業基金會」。以該基金會為申請
    人，假興辦社會福利慈善事業「石碇九籙老人安養中心」之名提出申請，並唆使
    丁○○購得坐落上開土地近旁地勢至為陡峭之同小段第○六九號山坡地，作為傾
    倒廢土場所，連同上開十三筆山坡地共十四筆，面積合計約二十一公頃許，合併
    開發，而將所謂代辦費用提高至一千二百萬元。庚○○因戊○○係其於民國六十
    九年間擔任自來水公司三峽北工處工程員時該處之代理主任，有長官、部屬之誼
    ，且二人私交甚篤，即商得戊○○之允諾協助後，囑立昌公司經理吳崑光、職員
    王儀婷書具民國八十二年一月十五日立昌北安字第三一○○一號函，檢附開發基
    地土地清冊、配置構想圖、開發計劃概要等，向自來水公司一區管理處，申請查
    告規劃範圍內有無自來水公司水源、水質、水量保護區，並請於開發完成後供水
    ，以利地方發展。該申請案於同年月十八日收文後，分由同管理處工程師乙○○
    承辦，乙○○於審閱開發基地位置圖等全部申請文件後，即於該函文之擬辦欄簽
    註「一、經查本案開發位置在本公司景美溪上游水源、水質、水量保護區內。二
    、至於供水一節尚無配水設備，擬復。」等語，經由代理工務課長、秘書、副理
    審閱無訛，於同年月二十日陳報至經理戊○○處。戊○○乃指示乙○○檢附該管
    理處之保護區圖，函請申請人立昌公司詳確標示開發位置。乙○○即依指示在上
    揭原簽擬辦意見第一點與第二點間之狹窄間隙，插入「二、擬檢附保護區圖請其
    詳確標示位置」等字，並將原檢第二點改為第三點，陳送經理戊○○批示「如擬
    」，予以核定。旋即由乙○○擬具同管理處民國八十二年一月二十一日八二台水
    一工字第○四三○號函，檢附該公司景美溪上游水源、水質、水量保護區域部分
    圖影印本乙份，請立昌公司詳確標示申請之位置於圖上憑辦。戊○○、乙○○審
    核上開申請函所附基地位置及其他附件，已明知知悉申請開發基地係濱臨景美溪
    支流之烏塗溪，距取水水體顯在一公里之內，當然影響水源、水質、水量，依法
    絕對不得許可開發。竟共同意圖為立昌公司不法之利益，依憑彼等記憶，民國七
    十五年間，案外人吳伙丁曾向同管理處申請在上開地號山坡地附近，設置明秀墓
    園（按與本件申請開發基地位置不同，二者相距達數公里），該管理處曾函復吳
    伙丁，略以：「．．．因目前經查不致於影響水源、水質、水量（按係指民國七
    十五年該案申請當時之情形），故本處予以表示原則性之意見而已，其含義係針
    對自來水部分而言，至於核准或證明之認定權在有關主管機關。」云云。乃調出
    早已歸檔，外人無從知悉之原亦由乙○○承辦，且亦由其時擔任副理之戊○○審
    核增刪定稿並代為決行之同管理處民國七十五年十二月九日七五台水一工字第六
    六五五號復函，將函文字號告知庚○○，共同謀議，於檢附標示之基地位置圖再
    度申請時，故為斷章取義並加以曲解，在申請函上記載：「．．．本規劃區：
    位置，經貴處七十五年十二月九日七五台水一工字第六六五五號函示不致影響水
    源、水質、水量在案。」俾戊○○、乙○○於審核時，得以形式上援例函復立昌
    公司，該開發基地「目前不致於影響水源、水質、水量」，庚○○再持憑以向該
    管台北縣政府工務局申請開發許可，以該復函為據矇混通過審查。民國八十二年
    二月下旬某日（約為同年月二十五日前數日），庚○○復邀約戊○○、乙○○與
    知情之立昌公司職員王儀婷（未據起訴）同至台北市○○○路附近之桃花紅大酒
    家，闢室飲宴並密商如何在保護區圖上標示開發基地位置。四人均明知若按照實
    際位置標示，其距各取水水體顯然均在一公里之內，乃經戊○○、乙○○之指導
    ，將原位於烏塗溪畔之開發基地，由王儀婷執筆以紅色圓圈偽標至數公里遠之橫
    坪地山坡左側分水嶺下邊緣，註明「基地位置」等字，再畫一箭頭指向紅色圓圈
    ，戊○○並指示乙○○於接獲立昌公司所檢送之該偽標之基地位置圖後，無需會
    同相關單位至現場實地勘察測量，只要就該圖紙上作業，以比例尺在圖上測記偽
    標之基地位置距水體及取水口之距離即可。庚○○即依四人之謀議及偽標之位置
    圖，草擬民國八十二年二月二十三日立昌北安字第三一○○九號申請函，於說明
    二偽載：「經核本規劃區距貴公司雙溪道口石碇取水站水平距離約為四○○○公
    尺，距經常無水之烏塗溪中游水平距離約為一五○○公尺，上開位置經貴處七五
    年十二月九日七五台水一工字第六六五五號函示不致影響水源、水質、水量在案
    。」云云。交由王儀婷謄繕後，即檢附上開偽標之位置圖向自來水公司一區管理
    處提出申請。於同年月二十五日收文後，承辦人乙○○明知來函所載及所附位置
    圖均為不實之事項，竟仍故意違背其職務，依上述戊○○之指示，未辦理現場勘
    測，僅以比例尺量測，於圖上註記距無名溪澗約八七○公尺、距烏塗溪匯流烏塗
    窟經常有水處約一五○○公尺、距石碇溪自來水公司取水站約三七五○公尺。而
    於當月二十七日，以便箋簽註擬辦意見，虛偽登載：「一、本案經查其申請位置
    ：(一)、在本公司景美溪上游水源、水質、水量保護區內；(二)其位置於橫坪地山坡
    左側分水嶺下邊緣，水平距離無名溪澗約八七○公尺、距烏塗溪匯流烏塗窟經常
    有水處約一五○○公尺、距石碇溪本公司取水站約三七五○公尺。二、至於來文
    所稱七五、十二、九台水一工字第六六五五號函一節本處復知（如附原稿）在案
    。三、擬函復。」。經工務課長林明輝、秘書、副理核閱後，陳送至經理室，戊○○以若依乙○○所擬函復，將來必遭主管機關駁回而難獲准開發，乃令乙○○
    依其後述之指示加簽。乙○○即依言在原簽「三、擬函復。」之後增改而成：「
    三、擬函復如下列：１、上述(一)、(二)項所述意見；２、目前雖不致於影響水源、
    水質、水量，惟仍須依水源保護區管制事項，以不得污染水源為原則」，未經課
  長、秘書、副理核閱，逕陳由戊○○故為違背其職務，予以核定。旋即由乙○○
    依該簽意旨擬稿，逐級陳核，經戊○○核定判行，以民國八十二年三月二日八二
    台水一工字第一三八五號函函復立昌公司，並副知同管理處文山營運所。而將原
    簽第一之(二)點及第三之２點所載不實之事項，分別登載於該函之說明二之第(二)及
    (三)段。庚○○於收到該復函後，即交由知情之王儀婷，持憑以行使，而附於該申
    請書，於同年四月十五日，向該管台北縣政府工務局申請山坡地開發許可，均足
    以生損害於公眾。嗣乙○○於調查站偵查中自白犯行。因認被告二人均涉有刑法
    第二百十六條行使同法第二百十三條之公務員不實登載罪及貪污治罪條例第六條
    第一項第四款之對於主管事務直接圖利罪嫌。
二、公訴人認被告二人涉有上開偽造文書及圖利罪行，無非以（一）共同被告庚○○
    與被告戊○○於六十九年間確有長官部屬情誼、二人私交甚篤。（二）被告乙○○於第一次簽擬函復立昌公司關於石碇九籙案之查詢時，原直接答覆該基地位在
    保護區內，且無法供水，詎簽稿循行政流程至經理戊○○處時，竟經戊○○之指
    示，勉強在原簽稿中擠入「擬檢附保護區圖請其詳確標示位置」等字眼，使立昌
    公司有機會濛混過關，並由戊○○直接核定。（三）戊○○、乙○○二人依立昌
    公司八十二年一月十五立昌北安字第三一○○一號申請函所附基地位置圖及其他
    附件，已可明確知悉石碇九籙案開發基地係瀕臨景美溪支流之烏塗溪，距取水水
    體顯在一千公尺之內，當然影響水源、水質、水量。（四）七十五年間案外人吳
    伙丁就同批一地號山坡地向水公司一區處申請查告案（申設明秀墓園案），早已
    歸檔，庚○○等外人絕無從知悉，且依卷附同處之保護區圖顯示，該明秀墓園案
    與本件石碇九籙案申請開發基地位置相距達數公里之遠，以時隔事久，情境變更
    ，不應比附援引，戊○○、乙○○二人竟調出外人無從知悉，原亦由李、楊二人
    承辦、決行之明秀墓園案，將該案函稿告知庚○○，使庚○○於標示基地位置圖
    再度申請時，有資料及機會比附援引及曲解明秀墓園案函稿。楊、李二人於再次
    審核時，亦得援例不至現場勘查，而偽載該開發基地目前不致影響水源、水質、
    水量云云。使庚○○得持向工務局矇混申請開發許可。（五）八十二年二月下旬
    ，庚○○邀約戊○○、乙○○及知情之王儀婷至桃花紅大酒家，共同闢室密商，
    虛偽標示石碇九籙案開發基地位置，再經戊○○指示乙○○無需現場勘測，僅以
    圖面作業，再虛偽標記開發基地距水體及取水口之距離，而虛偽登載：「其位置
    於橫坪地山坡左側分水嶺下邊緣，水平距離無名溪澗約八七○公尺、距烏塗溪匯
    流烏塗窟經常有水處約為一五○○公尺、距石碇溪本公司取水站約三七五○公尺
    」及「目前雖不致於影響水源、水質、水量」等二項虛偽事項於其職務上所掌之
    簽稿上，再函覆立昌公司。（六）以上(一)至(五)等情業據被告乙○○、王儀婷、丁○○於北機組調查時及偵查中供承明確，核與同處工務課課長林明輝、九籙公司
    總經理馮毅、立昌公司總經理吳崑光等人於北機組調查時及偵查中供證相符，並
    有委託契約書、立昌公司八十二年一月十五日立昌北安字第三一○○一號函及所
    附申請書位置圖、同處八十二年一月十一日台水一工字第○四三○號函稿、八十
    二年二月二十三日立昌北安字第三一○○九號申請函及所檢附之保護區圖影本、
    同處八十二年三月二日台水一工字第一三八五號函、同處七十五年十二月九日台
    水一工字六六五五號函及「本件審議規範」各一份在卷可資佐證。
三、訊據被告戊○○、乙○○二人均堅決否認上開犯行：被告戊○○辯稱：１、並無
    圖利丁○○、庚○○、立昌公司之意思；２、不知申請開發基地係瀕臨景美溪支
    流之烏塗溪，距取水水體顯在一千公尺之內，而影響水源、水質、水量；３、未
    將同處七十五年十二月九日台水一工字六六五五號函之字號告知庚○○；４、未
    與乙○○同至臺北市○○○路附近之桃花紅大酒家，闢室與庚○○、王儀婷密商
    及指導彼等在保護區圖上，將原位在烏塗溪畔之開發基地，由王儀婷執筆以紅色
    圓圈偽標至數公里遠之橫坪地山坡左側分水嶺下邊緣；５、未指示乙○○於接獲
    立昌公司所檢送之偽標之基地位置圖後，無需會同相關單位至現場實地勘查測量
    ，只要就該圖紙上作業，以比例尺在圖上測記偽標之基地位置距水體及取水口之
    距離；６、未指示乙○○在原簽稿上加簽：「三、擬函復如下：１、上述（一）
    、（一）項所述意見；２、目前雖不致於影響水源、水質、水量，惟仍須依水源
    保護區管制事項，以不得污染水源為原則」等詞，及囑乙○○依該加簽意旨擬稿
    ，並不知該處八十二年三月二日台水一工字第1385號函內說明欄二之第（二）及
    （三）段係登載不實等語。被告乙○○辯稱：１、簽註意見係依法行事，無意圖
    利任何人；２、是否察勘現場，並無強制規定，依慣例業者有申請勘查才往勘，
    否則例多未現場勘查；３、並未與業主在桃花紅大酒家闢室密商如何在保護區圖
    上標示開發基地位置；４、水公司僅就申請開發土地是否位在水源保護區，表示
    意見，至是否准許開發權限在工務局，並無登載不實文書等語。
四、經查：
（一）查被告二人行為後，貪污治罪條例業於九十年十一月七日修正公布，關於第六
      條第一項第四款之圖利罪已修正為「對於主管或監督之事務，明知違背法令，
      直接或間接圖自己或其他私人不法利益，因而獲得利益者。」比較新舊法，以
      修正後規定有利於被告，依刑法第二條第一項前段，應適用修正後法律。本件
      被告二人或同案被告丁○○並未獲得不法利益，被告二人所為自與修正後圖利
      罪之構成要件不符。
（二）按刑法第二百十三條公務員不實登載罪，係指公務員主觀上明知為不實之事項
      ，而客觀上有將該不實之事項，登載於其職務上所掌之公文書，且對公眾或他
      人有造成損害之虞者，始足當之。
  １、被告乙○○於調查局固坦承：「我所製作之八十二年二月二十七日簽文，我本
      人職章係蓋於『三、擬函覆如下列：』之下面，而非蓋於簽文之末段，我原先
      只寫到二，經呈核至經理處時，戊○○叫我至辦公室，叫我依七十五年十二月
      九日七五台水一工字第六六五五號函內容：「．．．目前經查不致於影響水源
      水質水量」簽覆立昌公司，因此我才會在該簽文上加寫「三、：：」以後之內
      容並據以辦文函覆立昌公司。依規定測量基地確實位置，需要辦理會勘，會勘
      單位計有本處承辦人（即我本人）、自來水公司營運所、石碇鄉公所工務單位
      ，及業主等共同執行。立昌公司申請之九籙安養中心土地開發案，我沒有依規
      定辦理會勘，僅依立昌公司所提供之基地位置圖，作紙上測量而已。因為戊○○與立昌公司實際負責人庚○○是老同事，且戊○○告訴我，立昌公司所送審
      的基地位置圖是正確的，叫我不用辦理會勘及測量，要我直接在圖上測一下距
      離就可以了。我接獲前公文後，依規定辦簽，並指明該基地座落在水源保護區
      內且該地區尚無配水設備，並欲以此函覆，不料戊○○另指示我加簽意見，要
      我函覆立昌公司標示正確之基地位置。我依示行文立昌公司，請提供新的基地
      位置圖，約在八十二年二月二十五日，庚○○、王儀婷攜帶公文及圖樣至本處
      經理室找戊○○，隨後我亦奉召至經理室（按嗣後更正為桃花紅酒家，見八十
      四年偵字第八九四三號偵查卷第一二七頁）當時我三人（羅、王、楊三人）正
      就在圖上何位置標示『基地位置』進行研究，我進來後戊○○指著地形圖的右
      下角問我，這地區的分水嶺在哪裡，我即在圖上以紅線劃明分水嶺位置，戊○○即表示本案的基地位置就劃在分水嶺旁邊，這個地點距離水口、水體適中，
      然後問我的意思，我答稱可以啊。經在場人無意見後，王儀婷即當場持紅色鉛
      筆，再議定位置劃上紅圓圈作記號，並書寫『基地位置』等字樣，再劃一箭頭
      指向該紅圓圈，完成後，戊○○又交代我於承辦作業時在紙上測量等，指示如
      前述，隨後王儀婷即持立昌公司公文及前述繪好之基地位置圖送收發小姐收文
      。該地形圖上標示有『塑膠廢品處理場』等字樣，正確的基地位置在『場』字
      附近，距離水體太近，根本不可能核准開發，在前述羅、王、楊等人研討時，
      原欲將基地位置劃在地形圖右下角『四分子』地點附近，但又因距烏塗溪支線
      無名溪澗太近，所以改定位置在分水嶺旁最理想，且其右側完全無水域，僅需
      考慮左邊距水源位置，故王儀婷於議定後，將基地位置劃在前提示之地形圖上
。約在八十二年二月二十五日前數天某日，經理戊○○告訴我立昌公司老闆庚○○邀渠及我至台北市桃花紅酒家喝酒，我當時想因係經理代為邀約，不去不
      好意思，我乃依約自行前往，約在七點許，我到達後，庚○○、王儀婷、戊○○三人均已就座，經過寒暄，我等即就如何標示基地位置進行研討，研討過程
      我於八十四年五月二十九日所製作之筆錄已供述甚詳，研討完畢，我於九點多
      即離開返家。隔天戊○○當面指示我，要我在接到本案立昌公司之申請公文時
      ，即依據昨晚現場繪製標示之不實基地位置地形圖，就該圖紙上作業，測量一
      下基地位置距水體及取水口的距離，就可以了，事後我即依戊○○指示作業，
      並未會同相關單位進行現場測量。」（見八十四年度偵字第八九四三號偵查卷
      第三十頁、第一百十一頁、一百十二頁、一百十三頁、一百二十七頁反面、第
      一百二十八頁）證人王儀婷於調查局亦證稱：「我曾於八十二年二月二十五日
      與庚○○赴自來水公司第一區辦事處，與該處經理戊○○及乙○○研商，如何
      虛偽標示基地位置於地形圖上，不過時間應在八十二年二月二十五日之前數天
      ，且地點係在台北市○○○路附近之桃花紅酒店內。在桃花紅酒店，庚○○與
      戊○○及乙○○當場議定虛偽標示之基地位置，第二天戊○○與庚○○電話聯
      絡戊○○告知因此不實之基地位置距離水體及取水口各為一千五百公尺及四千
      公尺，庚○○即據此製作函稿。本地形圖上標有『塑膠廢品處理場』等字樣，
      正確基地位置在：『場』字附近，本地形圖所標示位置是不實在的，又如前述
      我等在桃花紅酒店協商時，戊○○表示真實的基地位置距取水口及水體在一千
      公尺範圍內，根本不可能核准開發，楊、羅二人原欲將基地位置劃在地形圖右
      下角『四分子』地點附近，但又因距烏塗溪支線、無名溪澗太近，所以改定位
      在分水嶺旁最理想，且其右側完全無水域，僅須考慮左邊距水源位置，經渠等
      議定後，我即將基地位置劃在這份地形圖上。」（見八十四年偵字第九四○一
      號偵查二卷第二百十六頁反面、二百十七頁）證人吳崑光證稱：「立昌公司接
      獲自來水公司電話後，我隨即向庚○○報告上情，羅某當場向我表示：『沒關
      係，楊經理是我的好朋友，我再找自來水公司的人處理。』事後庚○○便找林
      靜娟及林淑雯將基地位置圖偽繪於該保護區之角落，以避開離取水體一千公尺
    之內。我係當時立昌公司經理，林女二人繪完圖通常要經我檢視，且繪圖時林
      女二人在陳妙玲之位置上繪圖，正巧被我看到，我並詢問林女二人繪何圖，她
      們便告訴我係受庚○○之命標示位置圖，當場我還指正他們位置不對，他們還
      回答是庚○○要他們把位置改繪在其他地方，位置係由羅某指定；繪完圖他們
      進我辦公室，我還告誡他們，這種作法將觸犯偽造文書罪嫌，所以印象深刻。
      王儀婷所繪位置圖依等高線來研判，坡度為東西走向，而立昌公司第一次發至
      自來水公司之公文（八十二年一月十五日立昌北安字第31 001號）附圖，基地
      位置坡度走向為南北向，顯在差異，另該公文亦附有基地位置圖，標示為烏塗
      溪旁，亦顯與王儀婷所繪之圖不符，自來水公司承辦人多為專業人士，應知之
      甚詳，故難辭其咎。」（見八十四年度偵字第八九四三號偵查卷第一百十八頁
      反面、一百十九頁、一百二十頁）。另證人即自來水廠瑞芳營運所工程師兼主
      任林明輝證稱：「九籙安養中心之正確位置應在烏塗窟、半路店之下方，月扇
      湖上方，及『塑膠廢品處理場』字樣中『理場』兩字附近，而不是乙○○所標
      示之位置，至於何以會有如此大的誤差，我不清楚，要問承辦人乙○○等人才
      清楚。前述正確位置與偽繪位置相去甚遠，經我仔細回想，八十二年三月二日
      乙○○內簽部分三『擬函覆』是原簽所有的，之後的『下列：1.上述（一）、
      （二）項所述意見。2.．．．』等，增加部份原因，應係戊○○指示乙○○加
      註以配合立昌公司，由非法改為合法之用。」（見八十四年度偵字第八九四三
      號偵查卷第五、六、七頁）。
  ２、本院就被告乙○○於便箋簽註擬辦意見登載：「一、本案經查其申請位置：
      (一)、在本公司景美溪上游水源、水質、水量保護區內；(二)其位置於橫坪地山坡
      左側分水嶺下邊緣，水平距離無名溪澗約八七○公尺、距烏塗溪匯流烏塗窟經
      常有水處約一五○○公尺、距石碇溪本公司取水站約三七五○公尺。」、「目
      前雖不致於影響水源、水質、水量，惟仍須依水源保護區管制事項，以不得污
      染水源為原則。」事項，函詢自來水公司一區處：「(一)貴處前開九十年九月十
      四日九十台水一人字第七四二三號函所載之『無名溪澗』是否屬景美溪上游？
      (二)請貴處實地到場履勘本件申請人丁○○檢附資料所標示之申請位置是否與申
      請開發之處所相符？(三)請就申請人丁○○檢附資料所標示之申請位置及貴處實
      地履勘之位置，查明被告楊貴雄、乙○○於八十二年二月二十七日便箋上記載
      之內容與事實（即位置、與各溪澗之距離）是否相符？(四)被告乙○○在原箋『
      三、擬函復。』之後，增改之第２項所載：『目前雖不至於影響水源、水質、
      水量』乙事是否與事實相符，倘與事實相符，則所謂「目前雖不至於影響水源
      、水質、水量」之意義為何？」經該處以九十年十月二十三日九十台水一人字
      第九二二四號函載稱：「有關來函說明二之(一)部份：無名溪澗屬景美溪上游。
      (二)部份：無法確認。經會同本處文山營運所人員至現場履勘，該申請單位開發
      位置並無明顯標誌且位處崇山峻嶺、林木茂盛，僅憑會勘並無法確認正確開發
      位置及實地丈量水平距離。是故，關於其所申請開發位置與申請開發位置等情
      ，依前揭說明『無法確認』。(三)部份：相符。(四)部份：1.經查乙○○增改部份
      ，依本處七十五年至八十二年水質檢驗統計表資料顯示當時所簽『目前雖不至
      於影響水源、水質、水量』乙事，核與事實相符。2.所謂『目前』當指民國八
      十二年之狀況而論，惟其開發水源保護區，依本處處理原則，仍應告知申請單
    位依該保護區管制事項規定辦理，是其意義所在。」（見本院卷(二)）同時檢附
      現場會勘紀錄。則被告乙○○於便箋上記載之內容（即位置、與各溪澗之距離
      ）；於原箋「三、擬函復。」之後增改之第２項所載：『目前雖不至於影響水
      源、水質、水量」等情既與事實相符，被告乙○○此部分自無登載不實可言。
  ３、再被告乙○○於便箋簽註擬辦意見，係登載：「一、本案經查其申請位置：(一)
      、在本公司景美溪上游水源、水質、水量保護區內；(二)其位置於橫坪地山坡左
      側分水嶺下邊緣，水平距離無名溪澗約八七○公尺、距烏塗溪匯流烏塗窟經常
      有水處約一五○○公尺、距石碇溪本公司取水站約三七五○公尺。二、至於來
      文所稱七五、十二、九台水一工字第六六五五號函一節本處復知（如附原稿）
      在案。三、擬函復。」而無名溪澗位於景美溪上游，屬自來水水源取水水體無
      誤，有臺灣省自來水股份有限公司第一區管理處九十年九月十四日九十台水一
      人字第七四二三號函、同年十月二十三日九十台水一人字第九二二四號函在卷
      為憑。被告乙○○於便箋上記載申請位置水平距離無名溪澗約八七○公尺，顯
      已在自來水取水體一千公尺以內。足見證人王儀婷、吳昆光指證，及被告乙○○於調查局自白曾與庚○○等人共同至酒家任意虛偽標示基地位置，以避開自
      來水取水體一千公尺之距離，顯與事實不符。
  ４、被告乙○○、戊○○堅決否認有至桃花紅大酒家指導立昌公司庚○○、王儀婷
      等作紙上測繪本件開發基地位置之事，而王儀婷於偵查中初訊時先稱「在桃花
      紅大酒家見過被告二人」，後又改稱「僅見戊○○一人，未見過乙○○，且不
      久即先行離去」。另對於在何處商談虛偽標示基地位置，先稱係在戊○○辦公
      室內，繼又稱在桃花紅大酒家內，前後所稱亦有不一，已難採信。雖經自來水
      事業處實地到場履勘本件申請人丁○○檢附資料所標示之申請開發位置，因申
      請單位開發位置並無明顯標誌，且該處崇山峻嶺、林木茂盛，無法確認正確開
      發位置及實地丈量水平距離，致無法確認是否與實際開發位置相同，已如前述
      。惟證人王儀婷所稱被告乙○○、戊○○指示虛偽標示開挖基地位置，以避開
      自來水取水體一千公尺之距離，並非屬實，業經查明如前。且依卷內事證亦無
      證據證明陳雪申請開發位置，與實際開發地點不同。公訴人指稱被告乙○○、
      戊○○有此部分登載不實，要屬無據。
  ５、石碇九籙案立昌公司以八十二年一月十五日立昌北安字第三一○○一號申請函
      提出申請，函中雖列明附有基地位置圖、土地清冊、地籍圖、配置構想圖、開
      發計劃概要，然並未併附基地位置圖、地籍圖，為庚○○供認在卷，並經證人
      林明輝證述無訛，復有該函暨各該附件在卷足憑。再該函所另附石碇鄉鄉鎮圖
      （如附圖一），既未標示地號、又無比例尺，自無法套繪，當無法確定該案申
      請之基地坐落位置。且依上開申請函所附之土地清冊，石碇鄉鎮圖等，實無法
      知悉該石碇九籙案之位置及距取水水體距離為何，公訴人認可明確知悉，實屬
      誤會。
  ６、自來水公司一區管理處同處七十五年十二月九日台水一工字第六六五五號函明
      秀墓園申請案與本案之業主同為丁○○，已據證人吳伙丁、同案被告丁○○供
      明在卷；且兩案開發之基地係屬同批，在未確知確實之開發地點前，依常理全
      筆均應視為開發地點。公訴人謂二者相距數公里之遠，要屬速斷。況同案+被
      告丁○○、證人馮毅均一再陳明上開同處七十五年十二月九日台水一工字第六
      六五五號函之字號係彼等提供與立昌公司庚○○（按同案被告丁○○亦係明秀
      墓園案申請人，吳伙丁僅係受託代為申請之人），同案被告丁○○知悉並存有
      該函，事屬當然。且自來水公司一區管理處於八十四年十二月五日以八四台水
      一總第入一七九號函復原審載明：「經查本處借檔調卷單存根八十二年一月至
      三月間該檔案（即自來水公司一區管理處七十五年十二月九日台水一工字第六
      六五五號函），尚無調卷紀錄。」（見原審卷(二)第二二○頁背面）亦無證據證
      明被告二人有提供立昌公司。公訴人認被告二人外洩，據以圖利立昌公司，要
      屬臆測之詞
  ７、雖證人林明輝於偵查中證稱：依規定乙○○必須會同地主及本公司文山營運所
      人員赴現場勘察，並將結果簽請科長、秘書、副理、經理等人批示，再函告申
      請人等語（見八十四年度偵字第八九四三號偵查卷第四頁）。惟被告二人辯稱
      ：該公司對於一般申請開發案業主查詢開發基地是否在水源保護區內一事，並
      無強制規定必須現場勘查，依例依申請人所送書圖標示之位置而為查告，依例
      大都未至現場勘查，況水公司係賣水營利單位，對於崇山峻嶺之勘測，技術、
      裝備、人員等都無法克服，至現場勘查基地位置，實有事實上之困難，只有在
      申請人要求下始往勘查，依當時法令並無規定須實地勘查等情，有自來水公司
      八十四年九月五日台水企字第二九七六八號函、九十年九月十四日九十台水一
      人字第七四二三號在卷可考。且經本院函詢內政部，亦經內政部以九十一年三
      月四日台內字第○九一○○○三六四六函覆載稱：「．．．三、有關旨揭問題
      之認定依本部前揭函意旨，係由申請開發者提供相關書件，並標明申請開位置
      及說明其相關距離後，由自來水公司予以認定，至認定單位於認定時是否需再
      實地履勘，本部函頒之『非都市土地山坡地住宅社區開發審議規範』中並無明
      確規定。」（見本院卷）足見被告乙○○於調查局自白及證人林明輝所稱須至
      現場履勘，均非屬實。
五、綜上所述，被告乙○○、戊○○並無圖利及登載不實公文書犯行。原審調查結果
    ，認被告二人不構成犯罪，而為無罪之諭知，經核並無違誤。公訴人上訴，猶指
    被告二人犯罪，為無理由，應予駁回。
、被告庚○○部分
一、公訴意旨另以：
（一）被告丙○○原係縣政府秘書室薦任第九職等秘書，負責審核縣政府工務局依法
      簽請縣長核閱之各項文稿，係依據法令從事公務之人員，因其曾任工務局長，
      故深諳建築及山坡地開發等法令。八十一年間某日，丁○○因九籙公司與家族
      所有如附表一所示之十三筆山坡地，係位在自來水公司一區處）所轄景美溪上
      游水源、水質、水量保護區範圍內，且該基地可能位於該公司自來水取水水源
      體（含河川上游及支流）水平距離一千公尺以內，依內政部七十九年十月三十
      日台內營字第八四七一○九號函頒「非都市土地山坡地住宅社區審議規範」第
      五條第二目規定，可能不得申請住宅社區之開發，依法不太可能核發開發許可
      ，竟積極設法尋找管道，冀圖順利申請獲准許可開發上開山坡地俾建屋出售營
      利。後透過友人介紹認識庚○○，誤以庚○○任職縣府建設局，較能順利獲准
      開發，而於八十一年十二月五日，至立昌公司與庚○○簽訂書面委託契約書，
      以立昌公司為受託人，委託庚○○申辦山坡地整體開發，委託費用計八百萬元
      。庚○○為使申請案較易獲准，乃指示丁○○以立昌公司設址為事務所，申准
      設立九籙基金會。再以該基金會為申請人，以興辦社會福利慈善事業九籙安養
      中心名義提出申請山坡地住宅社區之開發，並另促使丁○○購得坐落上開土地
      近旁地勢至為陡峭之同小段第○六九號山坡地，作為傾倒廢土場所，連同上開
      十三筆山坡地共十四筆，面積合計約二十一公頃左右，合併開發，再將費用提
      高至一千二百萬元。庚○○先行去函向自來水公司一區處查詢本件申請開發之
      基地（山坡地），是否位在水公司所轄水源、水質、水量保護區內，及請求於
      完成開發後供水。自來水公司一區處於八十二年一月十八日收文後，於八十二
      年三月二日以八二台水一工字第一三八五號函覆立昌公司謂：「經查其申請位
      置：（一）、在本公司景美溪上游水源水質水量保護區內；（二）、其位置於
      橫坪地山坡左側分水嶺下邊緣，水平距離無名溪澗約八七○公尺、距烏塗溪匯
      流烏塗窟經常有水處約為一五○○公尺、距石碇溪本公司取水站約三七五○公
      尺；（三）目前雖不致於影響水源、水質、水量，惟仍須依水源保護區管制事
      項，以不得污染水源為原則。」而庚○○於接獲自來水公司一區管理處於八十
      二年三月二日以八二台水一工字第一三八五號函覆立昌公司謂：「經查其申請
      位置：（一）、在本公司景美溪上游水源水質水量保護區內；（二）、其位置
      於橫坪地山坡左側分水嶺下邊緣，水平距離無名溪澗約八七○公尺、距烏塗溪
      匯流烏塗窟經常有水處約為一五○○公尺、距石碇溪本公司取水站約三七五○
      公尺；（三）目前雖不致於影響水源、水質、水量，惟仍須依水源保護區管制
      事項，以不得污染水源為原則。」之覆函後，即附在申請書上，於八十二年四
      月十五日，持向縣政府該管工務局申請山坡地住宅社區開發許可之申請。該案
      由工務局建築管理課技士林慶熹承辦，林慶熹接獲該案後，依例辦理會勘審查
      ，經工務局、建管、土木、都市計劃、水利、地政局、農業局、環保局等單位
      各派承辦人一人會勘後，依各自之權責填寫會勘意見表，再由林慶熹彙整，製
      成會勘審查紀錄，簽依行政流程，經工務局局長核閱後，轉呈縣長秘書、主任
      秘書及縣長等審核。被告丙○○時任縣府秘書，負責審核工務局各項文稿。被
      告庚○○為求被告丙○○協助石碇九籙開發案通過，對被告丙○○違背職務之
      行為期約賄賂，商請被告丙○○技術性退件一次，就無關緊要之點指示承辦人
      員通知立昌公司說明，使當時忙於進行連任之尤清縣長，誤認已確實審核無訛
      而核可，並致贈被告丙○○行動電話一只。
（二）郭武博原係國產局北區辦事處處長；李寶林為同處副處長；林懋傑為同處第二
      課課長；張素靜為第二課股長；周麗芬為同課課員；蔡秋桂為同課專員兼股長
      ，均係依據法令從事公務之人員。緣闕進益、闕進成、闕春成、吳美代等人所
      有坐落於台北縣汐止鎮叭嗹港叭嗹港口小段第三八三、三八六、六三之七、三
      八七、三九五之五、六三之一、四○○、六五之二、四○一、三九八、六三之
      五、三九一、六四之一三、三八二、六四之一一、三七六、三九五之三、三九
      五之四、六四之一○、六四、六三之四、六三之三、六三之二、六三、三九九
      、六五、六五之一、六六、六七、六七之一、六五之三、四○五之一、四○五
      之二、八○、三九五、三九五之一、三九五之二、六七之二、六七之四、四○
      五、四○五之三、四○六、四○四、六五之四、六三之一一號等四十七筆山坡
      地，面積共二一‧四三五一公頃，擬開發為住宅社區。於民國八十一年七月間
      ，經仲介人洪貞太、吳權銘之居間引介，由闕進益出面代表全體所有權人，委
      託庚○○以其所經營之上揭立昌公司為名義上之受託人，代為規劃設計及申辦
      開發許可，議妥代辦費含向有關機關人員打通關節之活動費及賄賂共為七百五
      十萬元後，即簽訂委託契約書。庚○○即交由該公司之經理吳崑光規劃設計辦
      理，定名為「汐止鎮博愛世界社區山坡地整體開發建築計劃」。因其間夾有多
      筆國有非公用山坡地，依「山坡地開發建築管理辦法」規定，需先行向國產局
      北區辦事處取得國有土地同意合併開發契約書，始得合併向縣（市）主管建築
      機關即台北縣政府工務局申請開發許可。吳崑光即擬具申請書，檢附相關資料
      ，於同年十月二十日，向該處申請，依行政院七十七年七月七日台七十七財字
      第一九一五七號函核定頒行之「山坡地開發範圍內所夾國有土地合併開發案件
      處理要點」之規定，同意坐落同小段第三九六之一（分為二區塊）、三八九、
      三九○、三八一、三八○、三七五、三七○、三九六、三九四、三九七之一、
      三九七、三七六之一等十二筆共十三塊國有山坡地，面積計九‧八五二七公頃
      ，合併於上開闕進益等私有之山坡地開發。由同處第二課課員周麗芬承辦，經
      審查並認定上開申請合併開發之國有土地，除同小段第三七六之一號一筆係地
      形狹長外，其餘諸筆均係地形方整，且坵塊集中，面積並已超過開發範圍總面
      積十分之一（按占開發範圍面積百分之三一‧四五），經核與上揭「合併開發
      案件處理要點」第二點第二款之規定不合。乃於同（八十一）年十一月九日以
      同處台財產北（二）字第八一○三一九八一號函，予以駁回。該函稿係周麗芬
      所擬，並經張素靜及郭武博審閱無訛，且亦經連同申請書件存卷可參。庚○○
      於該案經駁回後，即經友人蘇俊榮介紹認識原任職於國產局北區辦事處其時已
      調任台灣省住宅及都市發展局財務組組長之柳清元，商請其利用舊存關係設法
      活動打通關節，以順利獲准同意合併開發。柳清元乃邀同蔡秋桂至國產局北區
      辦事處辦公大樓附近之某日本料理店，與庚○○晤會共進午餐。柳、蔡二人於
      瞭解詳情後，明知該申請同意國有土地合併開發案，部分申請合併之國有土地
      非為申請人私有土地所夾，且除其中一筆係地形狹長外，其餘全部均係地形方
      整，坵塊集中，並非零星分散，顯與上開「合併開發案件處理要點」第二點第
      一款、第二款所定之要件不合，竟共同意圖為自己及申請人闕進益並庚○○等
      不法之利益，允諾對於蔡秋桂非主管或監督之事務，利用其職權、機會、身分
      關係使該申請案非法通過。雙方議定由庚○○給付二百萬元與柳、蔡二人，包
      括柳、蔡二人違背其職務代為撰擬申請書圖之酬勞、向承辦人及經辦人打點關
      說行賄之交際費與賄款。庚○○乃通知洪貞太、吳權銘轉告闕進益，同意該筆
      費用由闕進益支出轉請庚○○於辦理中或辦妥後交付。同年十二月七日，蔡秋
      桂應約至立昌公司，與庚○○貞太共同研究申請範圍，由蔡秋桂執筆草擬申請
      書及修改申請範圍位置圖，交由立昌公司之職員魏雅芬、林靜娟等繕整。當日
      午間並由庚○○簽發立昌公司為發票人之台灣省合作金庫板橋支庫面額四十萬
      元之支票乙張，囑魏雅芬提領，於蔡某作業完成後，由羅某親手在立昌公司交
      與蔡某親收。庚○○乃以重新修正後之申請書圖提出申請，於同年十二月十八
      日經國產局北區辦事處收文後，仍由周麗芬承辦。周女明知此次申請合併開發
      之同小段第三六○、三六一、三六二、三七○、三七六之一、三八○、三八一
      、三八九、三九○、三九三、三九四、三九七之一號等十二筆國有土地中，僅
      其中第三七六之一號土地一筆係屬地形狹長外，其餘十一筆均係地形方整，且
      坵塊集中，並非零星分散，其中三七○、三八○、三八一、三八九、三九○、
      三九四、三九七之一號等七筆土地，於前次申請時業經該處認定為「地形方整
      且坵塊集中」，並經同處以民國八十一年十一月九日台財產北（二）字第八一
      ○三一九八一號函明確函復在案。而其中僅第三八○、三八一、三九○號等三
      筆國有土地全筆實際為申請之私有土地所夾，第三六一、三六二號等二筆國有
      土地更與申請之私有土地均不相鄰接，第三九四、三九三、三七○、三六○號
      等四筆國有土地亦非為申請之私有土地所夾，僅其邊緣少許與申請之私有土地
      臨接。其中第三八○號國有土地，則僅係長而不狹。而申請合併開發之國有土
      地十二筆之面積計為四‧四八二二公頃，占申請開發之國、私有土地共五十九
      筆總面積達百分之十七‧四二，顯已逾其十分之一。與上揭「山坡地開發範圍
      內所夾國有土地合併開發案件處理要點」第二條第一款及第二款之規定均有未
      合，依法即應予駁回。此外，聯接第六三之一一號與第三九五號私有土地，擬
      申請合併開發之長塊形聯絡帶，係割取第三九三、三九四號二筆國有土地之一
      小部分（按該二筆國有土地係相鄰接，形成一方整之廣大坵塊，面積合計為五
      ‧二七三○公頃，而該申請之聯絡帶之面積為○‧○九九○六公頃），而自中
      間將第三九三、三九四號地相連形成之廣大坵塊，截割為二，造成國有土地零
      星分散，若予同意合併開發，將嚴重損及國家利益。竟受其同課長官蔡秋桂及
      以前同事柳清元之關說，復受同課課長林懋傑之指示，意圖為申請人闕進益等
      人鉅額不法之利益，故意違背其職務，未予依法駁回，而依蔡、柳、林三人之
      指示，非法勉強找尋理由改朝符合同上審查要點第二點第一款規定之方向進行
      審查。並即簽囑同處測量隊派員實施勘查，經該隊技佐薛春鎮先按圖審核，發
      現其中第三九四、三九三、三六○、三六一、三六二、三七○國有土地顯然並
      非私有土地所夾，而於便箋明確記載：「經查擬開發合併範圍之國有土地，部
      分並非私有土地所夾，其開發範圍請．．．先行審核並標註後再移隊辦理」，
      於同年十二月二十四日，簽請該隊長官認定屬實，核定移回承辦之第二課再議
      。詎周麗芬仍予堅持，於便箋虛偽簽載：該案經查與上揭處理要點第二點第一
      項第一款規定並無不合云云，簽請該課長官准再移測量隊辦理勘查。林懋傑、
      張素靜亦明知第三九四、三九三、三六○、三六一、三六二、三七○號國有土
      地確實並非私有土地所夾，而與上揭處理要點第二點第一項第一款規定確有未
   合，竟受蔡秋桂之關說及指示，而與周女共同意圖為申請人闕進益等人鉅額不
      法之利益，故意違背其職務，未予依法駁回。張女於便箋核章認可，林懋傑於
      其上加載：「至非所夾部分，請俟勘查後再據以研議可否同意併同開發」等語
      ，而予核可並移同處測量隊派員勘查。周麗芬明知第三六○、三六一、三六二
      、三七○、三九三、三九四號等筆國有土地，不為私有土地所夾，於法於理均
      不應同意合併開發。乃於同年四月十六日未以公函形諸文字，而以電話通知立
      昌公司之吳崑光，再來函補強說明申請國有土地合併開發之理由，及整筆被第
      三六二號國有地包夾於其內之第六七之三號私有土地是否合併開發。吳某即告
      知庚○○轉請蔡秋桂設法解決。蔡某於就近向林、周二人瞭解後，於同年月十
      八日電告吳某：可張冠李戴勉強套用內政部民國七十九年十月三十日台內營第
      八四七一○九號函頒之「非都市土地山坡地住宅社區開發審議規範」第八條、
      第十條、第三十二條，及其他三種行政規章並加以曲解作為申請合併開發之理
      由。吳某依言撰稿後，於次（十九）日上午即趕赴周女辦公室，當面請示，周
      女以所引法令繁雜，且多所不適、不合，乃執筆親加修正，僅保留可勉強曲解
      套用之上揭「非都市土地山坡地住宅社區開發審議規範」第八條、第十條、第
      三十二條，作為補強理由。吳崑光即持返公司，重加繕謄為民國八十二年四月
      十九日汐博字第○○四號函，於次（二十）日持往掛號收文。庚○○亦至為積
      極，指派王儀婷此後每日均赴國產局北區辦事處催辦，並瞭解進度。周麗芬於
      同年月二十二日起，即開始著手研擬簽稿，幾經與張素靜、林懋傑研商同意合
      併開發之理由，嗣林懋傑發現其中整筆被第三六二號國有地包夾於其內之案外
      人所有之第六七之三號私有土地上，建有房屋一棟，曾經周女電示立昌公司函
      復是否合併開發，而因業主闕進益以地主索價過高未能併購開發，致遲未函復
      說明。乃於同年月二十八日，指導在辦公室守候催件之王儀婷，書就切結書、
      申請書（即同年月二十九日汐博字第○○五號），略以：「．．．該土地所有
      權人．．．無意拆除現有建築物併同本案開發，唯本案開發後，仍維持該戶之
      現有通道供渠等通行使用」云云，並檢同所謂通道草圖、土地登記簿謄本、切
      結書，於次（二十九）日收件後，簽准附卷憑辦，以避免瑕疵。即由林、張、
      周三人共同違背其職務議定內容，而由周女執筆擬具簽稿，略以：「．．．本
      案依申請開發範圍，全筆實際夾於私有土地間之國有土地有三八○、三八一、
      三九○地號等三筆，．．．其餘九筆係屬部分夾雜於私有地之間，．．．其中
      三六○、三六一、三九三、三九四、地號邊緣大部分不為私有土地所夾，惟申
      請人．．．函稱，該部分係為符合『非都市土地山坡地住宅社區開發審議規範
      』第八條『社區土地形狀應完整連接，該連接部分最小寬度不得少於五十公尺
      ，以利整體開發及水土保持計劃』之規定，所以列入本案開發範圍。．．．申
      請開發之國、私有土地面積已超過十公頃，國有土地申請開發部分地形狹長者
      有三八○、三七六之一地號兩筆．．．，其餘十筆均屬坵塊，惟並不完全集中
      ，．．．合計十二筆面積，．．．已超過開發範圍總面積．．．十分之一，擬
      依行政院七十七年七月七日台七十七財字第一九一五七號函核定之『山坡地開
      發範圍內所夾國有土地合併開發案件處理要點』第二點第一款：『地形狹長或
      零星分散，其面積合計不超過開發範圍總面積二分之一者』之規定，同意．．
      ．核發同意合併開發證明書．．．」云云。顯有違上開「山坡地開發範圍內所
      夾國有土地合併開發案件處理要點」第二點第一款之規定，而將與前述之本件
      申請開發位置圖所示之事實顯有不符之事項，登載於其職務上所掌之公文書，
      足以生損害於公眾。簽呈經張素靜、林懋傑核閱後，即交由王儀婷於同年四月
      初，陳送至副處長李寶林辦公室。李寶林審閱全卷及所附書圖，明知本件有違
      上開處理要點第一款之規定，即藉口申請地號有誤，退回予周女，蔡秋桂主動
      前來查詢，隨即帶同王女至副處長室說明案情，李寶林當面明示：若處長同意
      ，伊與課長即無意見。厥後，案件即上陳處長辦公室，郭武博向林懋傑表示本
      案尚有待研究，即久無下文。庚○○認柳、蔡二人無力打通處長關節，乃另商
      請前曾與郭武博有同事之誼之丙○○出面關說。邱某以疏於連繫，即洽請郭某
      大學之學長，現從事建築業，並在台北市○○○路一八○巷十號一樓經營甄雅
      堂藝術有限公司之劉國基向其打點。劉國基即約邱某帶同當事者至其公司，當
      面詳為說明案情。羅某即告知仲介人洪貞太（按亦掛名為立昌公司顧問）、吳
      權銘，徵得業主闕進益允諾後，隨同邱某於同年五月間某日赴甄雅堂公司，請
      劉國基出面關說行賄，劉國基應允並即電約郭某在其處長室晤面，郭某出示並
      說明申請案位置圖，表示第三九三、三九四號國有地之前述聯絡帶之申請合併
      開發理由，尚有待設法補強，明示須從「法律」而非「命令規章」中尋找所謂
      「法源」依據云云。其已明知該申請案顯與上開「山坡地開發範圍內所夾國有
      土地合併開發案件處理要點」第二點第一款、第二款之規定均有未合，竟與劉
      某對於違背職務之行為，期約賄賂一百萬元，允諾設法同意合併開發。經劉某
      告知洪、吳二人轉知羅、闕二人，四人即共同基於犯意之聯絡，商定賄款一百
      萬元不應由羅某之受託代辦費七百五十萬元中支給，而由業主闕進益另外追加
      支應。同年五月十二月左右，郭武博即邀同李、林、張、周等四人共商，指示
      可依民法物權編所謂「袋地所有人通行權之觀念」，作為同意上開聯絡帶國有
      地與私有地合併開發之理由。渠等五人均明知民法第七八七條係明定：「土地
      因與公路無適宜之聯絡，致不能為通常使用者，土地所有人，得通行周圍地以
      至公路。．．．」，第七八八條係規定：「有通行權人，於必要時得開設道路
      。但對於通行地因此所受之損害，應支付償金」，而本件申請人所有之同小段
      第三九五、三九五之三、三九五之四、三九五之一、三九五之二、三九五之五
      號私有地所形成之坵塊，並非與公路無適宜之聯絡，致不能為通常使用，經核
      與民法第七八七條所定之情形不同，渠等五人明知此情，竟將「申請人所有之
      同小段第三九五、三九五之三、三九五之四、三九五之一、三九五之二、三九
      五之五號私有地所形成之坵塊，與申請人所有之另筆同小段第六三之一一號私
      有地，並未相鄰接」之情狀，故意曲解為申請人「可對介於其間之第三九三、
      三九四號國有地享有通行權」。而依申請人所提規劃書圖，該所謂聯絡帶部分
      之國有地係規劃為「學校代用地」，並非作為聯絡兩者間之道路用地。而第三
      九五號私有地係「保育區不可開發區」更無合併開發第三九三、三九四號國有
      地部分之所謂「聯絡帶」之必要。且第三九三、三九四號二筆國有地所成之廣
      大坵塊，將因此被割裂為二而零星分散，嚴重損及國家利益。詎彼等五人竟共
      同意圖為申請人不法之利益，決意非法予以核准。由郭某授意周女通知立昌公
      司補具申請書，以上開非法之所謂通行權之理由申請合併開發。郭某亦將此情
      告知劉國基，轉知洪、吳二人後再轉告羅某，令王儀婷於同年月十四日趕赴國
      產局北區辦事處與洪、吳二人會合。周女即當面告知王女，郭處長已同意合併
      開發，惟須引述上開民法道路通行權之規定來函補強申請理由云云，王女即回
      告羅某，以王女所述不甚清楚，乃透過劉國基向郭某詢明瞭解獲知後，依其意
      囑吳崑光擬具同年五月十五日汐博字第○○六號函，虛以所謂「依民法第七八
      七條、第七八八條之意旨須通行使用上開第三九三、三九四號二筆國有地」為
      由申請合併開發，交王女於同年五月十五日未經收文逕交周女，周女以當日為
      星期六且郭武博即將出差金門（按王女誤聽為出國），乃急於上開簽稿之「．
      ．．該部分係為符合『非都市土地山坡地住宅社區開發審議規範』第八條『社
      區土地形狀應完整連接，該連接部分最小寬度不得少於五十公尺，以利整體開
      發及水土保持計劃』之規定」，與「所以列入本案開發範圍。．．．」之間，
      插入「及八十二年五月十五日來函稱依民法第七八七條、第七八八條之意旨需
      使用上開土地（按指第三九三、三九四號二筆國有地之所謂聯絡帶）」等語，
      簽稿之製作日期塗改為同年五月十五日，亦未將來函送收發室收文，即上呈經
      與之有共同圖利他人犯意聯絡之張素靜、林懋傑、李寶林及併有收賄意圖之郭
      武博核閱，均經彼等迅即於當日，故為違背其職務，非法核章，郭某非法批示
      「同意」而核定。庚○○獲知該案獲准後，即於同年五月十九日，於立昌公司
      撥電通知洪貞太轉告闕進益速依期約履行交付賄款與郭武博，闕進益經洪、吳
      告知後，即簽發台北區中小企業銀行內湖分行、同年五月二十日期、第ＰＵ0
      000000號，面額一百萬元之支票乙紙，囑交洪、吳二人提領交付，經洪
      某親往兌領，與吳權銘於同年五月二十日，持現款一百萬元至台北市○○○路
      一八○巷十號一樓甄雅堂公司，親交與劉國基，劉國基允諾轉交，於目睹洪、
      吳二人走後，即包妥攜赴位於甄雅堂公司附近之國產局北區辦事處，在處長辦
      公親交與郭武博，由郭武博親收。庚○○之立昌公司，於取得國產局北區辦事
      處民國八十二年六月十六日（八二）國地山開字第○○四號「國有非公用山坡
      地同意合併開發契約書」及「國有非公用山坡地同意合併開發證明書」後，即
      持以向台北縣政府工務局申請山坡地住宅社區開發許可，後經台北縣政府駁回
      。因認被告庚○○有與劉國基、闕進益、洪貞太、吳權銘、丁○○、丙○○等
      人共同涉有貪污治罪條例第十條第一項行賄罪嫌（起訴書論罪法條漏列被告丙○○部分）。
二、公訴人認被告庚○○涉有上開行賄犯行，無非以（一）郭武博、林懋傑、張素靜
    、周麗芬四人核准前開汐止博愛案之行為係違背職務之行為；（二）被告丙○○
    核閱前開丁○○申請之石碇九籙案時，故不予駁回，而偽以無關緊要之事先作技
    術性退件，使縣長尤清誤以為被告丙○○已認真實質審查而輕忽予以通過，其不
    逕予駁回，僅就不重要之點，做技術性退回之行為，亦屬違背法令之行為，並收
    受被告庚○○一只大哥大。
三、本件公訴人係起訴被告庚○○貪污治罪條例第十條第二項、第一項之行賄罪，而
    公訴人於起訴書論罪法條認被告庚○○與同案被告王儀婷、乙○○、戊○○就行
    使偽造文書間，有犯意聯絡及行為分擔。惟公訴人又載稱：移送意旨所載被告庚○○涉嫌收賄部分及庚○○、王儀婷涉嫌偽造文書部分另移送台灣板橋地方法院
    併起訴之八十四年度偵字第四八九四、五○九二、五四六九、五八五七、八六四
    一、一一○八七號庚○○貪污等案件審理，併此敘明等語。而庚○○上開貪污案
    件，業經本院於九十年六月二十二日以八十七年度上訴字第四八三七號判決諭知
    罪刑在案，該案判決理由並記載：「壹、臺灣板橋地方法院檢察署八十四年度偵
    字第八九二二號、第八九四三號、第九四○一號、第一○三三一號、第一四四○
    七號、第一四四○八號、第一五九一九號移送併辦被告庚○○於八十一年十二月
    五日，以立昌公司實際負責人身分與九籙開發有限公司丁○○簽立委託契約書，
    委請被告庚○○申辦山坡地整體開發，收受變相賄款，並囑被告王儀婷備妥開發
    計畫概要、配置構想圖等，向臺灣省自來水股份有限公司第一區管理處申請，經
    承辦人即該管理處經理戊○○指示工務課工程師乙○○承辦，而違背職務予以核
    定，然後交由知情之被告王儀婷持憑以行使，於八十二年四月十五日向臺北縣政
    府工務局申請山坡地開發許可，足以生損害於公眾，因認被告庚○○、王儀婷共
    同涉有刑法第二百十六條、第二百十條之共同行使偽造私文書罪及被告庚○○另
    涉有貪污治罪條例第四條第一項第五款之收受賄賂罪。惟查被告庚○○於本件所
    犯係修正前貪污治罪條例第六條第一項第四款之對於主管之事務直接圖利罪，亦
    即利用其任職代理臺北縣政府建設局總核稿技正期間可核閱該局函稿，甚且於局
    長差假或公出時得以代理判行之職務上機會，以立昌公司實際負責人身分與業者
    簽約或核稿甚至判行，與移送意旨所指山坡地整地開發係先向自來水公司申請，
    然後再向臺北縣政府工務局申辦，非關於職務上之事項，則與本件所犯實難認係
    基於概括犯意為之；另被告王儀婷經判處無罪，是併辦部分與本案自無成立連續
    犯之餘地，自無法併予審究，應退回由檢察官另行處理。」足見本件公訴人就被
    告庚○○偽造文書部分並未起訴。而原審係就被告庚○○行賄罪部分判決無罪，
    公訴人亦對被告庚○○行賄無罪部分提起上訴（見公訴人上訴書）。雖本院前審
    就公訴人未起訴部分即被告庚○○偽造文書部分判處有期徒刑一年十月；就公訴
    人起訴行賄罪部分，於理由欄內敘明原審諭知無罪並無不合，然於主文內並未駁
    回公訴人上訴，經被告庚○○上訴，最高法院撤銷本院前審發回更審，本院自應
    就被告庚○○行賄罪部分審理，合先敘明。
四、訊據被告庚○○堅決否認有向丙○○違背職務行賄，及向郭武博違背職務期約收
    受賄絡之犯行。按對於公務員違背職務之行為，行求、期約或交付賄賂或其他不
   正利益者，固構成修正前貪污治罪條例第十條第一項之罪，惟如對於公務員依法
    應為之職務行為，行求、期約或交付賄賂或其他不正利益之「送紅包」之行為，
    則無處罰之明文，經查：
（一）關於郭武博與李寶林、林懋傑、張素靜、周麗芬有無違背職務部分：
  １、公訴意旨認郭博武等五人涉有偽造文書及圖利罪嫌，無非以：
    (1)立昌公司代業主闕進益等向財政部國有財產局北區辦事處（以下簡稱國產局北
      辦處）申請同意合併開發國有山坡地案件，立昌公司於八十一年十月二十日第
      一次提出申請，該次立昌公司就業者所有坐落台北縣汐止鎮○○○段叭連港口
      小段第三八三等四十七筆私有土地及同小段第三八○地號等第十二筆國有土地
      申請合併開發，其開發基地之範圍、國有土地地號、面積及申請合併開發位置
      、國有土地分布位置圖等均詳如附表三、四及附圖三所示，經被告等五人審查
      結果認定該第一次申請合併開發之國有土地，除同小段第三七六之一號一筆係
      地形狹長外，其餘諸筆均地形方整，且坵塊集中，面積已超過開發範圍總面積
      十分之一，核與行政院於七十七年七月七日行政院台七十七財字第一九一五七
      號函核定之「山坡地合併開發範圍內所夾國有土地合併開發案件處理要點（以
      下簡稱合併開發案件處理要點）第二條第（二）目之規定不合而駁回。嗣立昌
      公司於八十一年十二月十八日第二次提出申請同意合併開發，其申請合併開發
      之國有土地地號、面積及國有土地分布情形均詳如附表四、五及附圖四所示。
      被告等五人明知該次申請合併開發之十二筆國有土地中，僅三七六之一地號土
      地係屬地形狹長，餘十一筆均係地形方整，且坵塊集中，並非零星分散，且其
      中三九○、三八○、三八一、三八九、三七○、三九四、三九七之一等七筆地
      號土地，於前次（八十一年十月二十日）申請時，業經該處認定為「地形方整
      且坵塊集中」而予駁回，且其中第三六一、三六二地號等二筆國有土地與申請
      開發之私有土地不相鄰接，第三九四、三九三、三七○、三六○等四筆國有土
      地未為申請開發之私有土地所夾，僅其邊緣少許與申請開發之私有土地臨接，
      此外，上開三八○地號國有土地係長而不狹。合計上開十二筆國有土地面積為
      四點四八二二公頃，為申請開發之國、私有土地總面積之百分之十七點四二，
      已逾十分之一，與上開合併開發案件處理要點第二條規定亦屬不合。郭武博等
      五人受理該第二次申請時，依法應予駁回，竟末予駁回，故意為違法之行為而
      准許合併開發。
    (2)周麗娟、林懋傑、張素靜受同事蔡秋桂及前同事柳清元之關說及指示，致故為
      上開違法許可行為，圖利業主闕進益等人。
    (3)周麗芬受其長官林懋傑、張素靜之指示及因受關說，與林懋傑多次協助或指導
      立昌公司王儀婷、吳崑光相關補正事宜。
    (4)李寶林受被告蔡秋桂之關說，而表示若處長（即郭武博）同意，即無意見，郭
      武博因與業主請託代為關說之劉國基間，有期約，並收受賄賂，故明知不應許
      可同意合併開發竟故意曲解與民法第七百八十七條袋地通行權情狀不同之本件
      土地，進而適用民法袋地通行權觀念而批示同意合併開發。
  ２、訊之郭武博、李寶林、林懋傑、張素靜、周麗芬五人均堅決否認有偽造文書及
      圖利犯行。
    (1)郭武博於原審辯稱：汐止博愛案係依法核准同意合併開發。八十二年五月
      十二日請李寶林、林懋傑、張素靜、周麗芬四人共商「袋地」觀念，只是為使
      該核准案之理由更為完備，別無他意，而該理由並不影響本案之核准。對劉
      國基之探詢案情，係以平常對待民眾之態度來看待，不涉關說，亦不因而改變
      已有之定見。及至本院前審另辯稱：國產局認定業主闕進益第二次申請符合上
      揭處理要點之規定而予准許，乃屬本於職權之裁量行為，何違法之有？本件業
      主闕進益等於八十二年十二月十八日第二次提出申請之汐止博愛案，經核與第
      一次（八十一年十月二十日）所提之申請案比較結果，其申請之國有土地範圍
      或申請合併之國有土地總面積、國有土地座落位置等均大不相同。且從整體觀
      察結果，上開申請合併開發之國有土地，其地貌實呈零星分散狀，且面積合計
      未超過總開發面積之二分之一，僅佔開發總面積之百分之十七點四二之比例觀
      察，核與前開合併開發案件處理要點第二條第一目之規定相符，因而同意合併
      開發，於法並無違誤等語。
    (2)李寶林、林懋傑、張素靜三人於原審均辯稱：汐止博愛案前後二次申請內容
      完全不同，不能以同案視之。未曾受蔡秋桂之關說或指示。李寶林另辯稱
      同意合併開發之公文係由處長決行，又公文上呈處長之前，已在公文上核章，
      表明對該案件之意見，誠無因受蔡秋桂之關說，而表示若處長同意，即無意見
      等違背行政倫理之言語。林懋傑另辯稱因與蔡秋桂有過節，不可能接受其關
      說，電話通知申請人補正意在便民，竟成為圖利之罪證，甚為不公平，同小段
      第六十七之三地號因屬他人私有土地且被申請開發土地所包夾，卻不在申請共
      同開發之列，申請者對此需作交代，係在周麗芬上呈之簽中發現有此一疏漏，
      乃命補正，苟有圖利之犯意，何需多此一舉？李寶林於本院前審則另辯稱：依
      財政部函示，申請人申請山坡地開發，其申請範圍內如有國有土地且該申請範
      圍內之國有土地符合處理要點第二點之規定者，自可同意合併開發，處理要點
      並無非農地之國有土地須整筆納入開發範圍不得分割之限制，況國有財產局對
      此類申請部分合併開發，嗣於地方政府主管建築發給開發許可，並持向國有財
      產局申購國有土地時，再由國有財產局按開發許可範圍地政機關理分等作業處
      理流程，存有先例，核准系爭土地合併開發，無違行政先例，故絕無圖利他人
      之可言。又關於山坡地開發範圍內所夾國有土地是否認坵塊集中或地形方整，
      應以業者申請合併開發部份來判斷，而非以該國有土地全筆（含未申請合併開
      發部份）來觀察。又開發計畫中列為「保育區不可開發區」者，係依「非都市
      土地開發審議規範」第九條規定：「基地之原地形在坵塊圖上之平均坡度超過
      百分之五十以上之地區，其面積之百分之八十以上土地應維持原始之地形地貌
      ，為不可開發區。其餘部份得就整體規劃需要而開發建設。」而標示於開發計
      劃內；換言之，「不可開發區」仍可屬於開發基地範圍，僅其使用受限，應維
      持原始之地形地貌，尚難謂「不可開發區」非屬山坡地開發範圍等情，亦據財
      政部以上開函示說明在卷，檢察官上訴理由反於財政部之職權解釋及判斷，顯
      有違誤。
    (3)周麗芬於原審辯稱：立昌公司八十一年十月二十日代業主闕進益等人之申請
      案與八十一年十一月十八日第二次申請案比較結果，其二次請求合併開發之國
      有土地面積、地形、地號有大部分不相同，二案應屬完全不同之申請案，該二
      次申請合併開發之國有土地地號、面積比較及地形均詳如附表三、四及附圖三
      、四所示。立昌公司八十一年十一月十八日第二次申請案中，請求准予合併
      開發之國有土地為同小段第三六○、三六一、三六二、三七○、三七六之一、
      三八○、三八一、三八九、三九○、三九三、三九四、三九七之一地號等十二
      筆國有土地，其中三七六之一地號土地係屬狹長，其餘十一筆土地雖呈坵塊，
      然並不完全集中，可認係呈零星分散之狀態。該處測量隊技佐薛春鎮認為合
      併開發範圍內之國有土地部分並非私有土地所夾，係其個人主觀之看法，且係
      負責測量之人員，對上開合併開發案件處理要點並不了解，對於申請合併開發
      國有土地之業務亦無所悉。以電話通知業者補充或說明申請合併開發理由，
      乃基於便民措施規定，並無圖利業者主觀意圖。對於人民申請案之審核，因
      年紀輕，經驗少，故處理前請示股長或課長，以作妥適之決定，並非與彼等謀
      議圖利業者。八十二年四月二十九日接到立昌公司汐博字第○○五號函補充
      說明後，即簽稿同意本件開發案並將簽稿上呈，該公文於八十二年五月十二日
      送至處長，當時處長指示研究是否補充袋地通行權觀念，經通知業者並經業者
      於八十二年五月十五日補正後，乃將補正理由加於原簽稿上，但因已引用業者
      八十二年五月十五日之汐博字第○○六號函，故該公文之製作日期，似應在八
      十二年五月十五日以後，且本身原屬助理員，於八十二年五月一日調整為課員
      ，原簽稿所蓋職章於八十二年五月十五日時，已屬不符，故將簽稿及核章日期
      由原來之八十二年四月二十九日改為八十二年五月十五日，並非塗改公文等語
      。於本院前審另辯稱：在承辦汐止博愛世界土地開發案件之前後，根本沒有收
      受任何好處，即便是屬於餽贈性質之化妝禮盒，亦堅決拒絕，豈有可能會在承
      辦業務時，故意圖利他人？在受理此類案件時，屬於新手，對於不清楚、不明
      瞭的時候，當然會請示上級長官應如何辦理，所以遇有公務上不懂的情形，轉
      向課長林懋傑請教，然後簽稿，屬事理之常，並無不法之處。退一萬步言之，
      即使在審查闕進益等人申請之「汐止博愛世界」乙案之中，行政裁量之判斷與
      其他檢調單位之解釋法令有不同之看法時，這也是彼此之間解釋法令之問題，
      亦僅是解釋失當，既未收取任何好處，而且也是在上級長官指示下要求申請人
      補正各項說明、文件、審查期間長達五個月，怎麼可能是圖利他人。
  ３、公訴人認郭武博等五人涉有偽造文書及圖利犯嫌之最主要癥結點在於郭武博等
      五人核准業主闕進益等人八十一年十二月十八日第二次之汐止博愛案，是否符
      合法令？或其同意合併開發是否屬違背職務？若郭武博等五人之同意合併開發
      行為屬違背法令，而有違背彼等職務上之作為義務，始有涉犯偽造文書及圖利
      罪之可能。反之，若郭武博等五人之同意合併開發行為屬合法之職務上行為，
      自無成立偽造文書或圖利罪之餘地。對於郭武博等五人核准立昌公司八十一年
      十二月十八日第二次之汐止博愛案，而同意合併開發是否違法之判斷，首須究
      明前開合併開發案件處理要點第二條所規定之規範意涵為何，進而以立昌公司
      八十一年十二月十八日第二次之汐止博愛案申請內容，予以具體適用，再據以
      判斷其適用法令是否有違法之處。茲分述如下：
    (1)依前揭合併開發案件處理要點第二條規定「依山坡地開發建築管理辦法規定申
      請整體開發山坡地，其範圍內之國有土地有左列情形之一者，得依本要點處理
      。（一）地形狹長或零星分散，其面積合計不超過開發範圍總面積二分之一者
      。（二）地形方整或坵塊集中，其面積合計小於十公頃，並不超過開發範圍總
      面積十分之一者。」依上開規範可知，凡申請整體開發山坡地，其申請開發範
      圍內如有國有土地，而申請合併國有土地開發，且符合前開第二條第（一）、
      （二）目中之一目者，即有前開合併開發案件處理要點之適用，另依上開要點
      第三條規定，受理申請之國產局北辦處，於受理後辦理勘查結果，認所申請合
      併開發之國有土地確在申請整體開發範圍內，且符合同要點第二條所示第（一
      ）或（二）目規定者，得與申請人簽訂契約，於申請人預繳保證金後發給同意
      合併開發證明書。初無另外設定申請人所申請合併開發之國有土地必須「全面
      或多面被私有土地包夾」始可同意合併開發之條件限制，此觀諸上開要點第二
      、三條自明。然因上開要點名稱中有「開發範圍內所夾國有土地」及同要點第
      一條規定有「為便利山坡地夾有國有土地之開發」等文字，其上有「所夾」及
      「夾有」之字眼，則易啟人疑慮，認依該要點申請合併開發之國有土地必須為
      私有土地所夾始可同意合併開發。此種見解不惟因「所夾」或「夾有」之文義
      內涵為何不夠明確，易生爭議，且與同要點第二、三條所明定之文義有所衝突
      ，應認並非良善之立法文字。而參諸同要點第二、三條關於許可同意合併開發
      要件之記載，該第一條及名稱用語中之「夾有」、「所夾」二字應解為包括「
      全筆被包夾」、「部分被包夾」、「僅一部相鄰」或「國有土地分散在私有土
      地之間」等情況在內，始比較能符合該要點之立法原意，即掌理國有財管理、
      利用之最高行政機關財政部亦同此看法，此有財政部八十五年九月七日台財產
      二字第八五○二○一二○號函在卷可稽（見原審卷第七宗第六四至六六頁）。
      此外，為免因上開要點第一條及名稱之文義不明，造成實務上執行機關執行困
      擾，財政部已於八十一年九月四日（即被告等五人受理本件合併開發申請案之
      前）會商決議刪除該要點第一條「夾有」二字，修正為「範圍內」三字。此亦
      有上開財政部函附件一修正草案會議紀錄及附件二行政院核定准予修正函附卷
      （見同上卷第六十六之一頁至八十九頁）可稽。
    (2)依上開財政部函示，申請人申請山坡地開發，其申請範圍內如有國有土地且該
      申請範圍內之國有土地符合處理要點第二條規定者，自可同意合併開發，處理
      要點並無非農地之國有土地需整筆納入開發範圍，不得分割之限制，況國有財
      產局對此類申請部分合併開發，嗣於地方政府主管建築機關發給開發許可，並
      持向國有財產局申購國有土地時，再由國有財產局按開發許可範圍洽地政機關
      辦理分割等作業處理流程，亦存有先例，併經財政部以上開函說明在案。
    (3)關於山坡地開發範圍內所夾國有土地是否認屬坵塊集中或地形方整，依同要點
      第二條規定觀之，應以業者申請合併開發部分來判斷，而非以該國有土地全筆
      （含未申請合併開發部分）來觀察。又開發計畫中列為「保育區不可開發區」
      者，係依首揭「本件審議規範」第九條規定「基地之原地形在坵塊圖上之平均
      坡度超過百分之五十以上之地區，其面積之百分八十以上土地應維持原始之地
      形地貌，為不可開發區。其餘部分得就整體規劃需要而開發建築」而標示於開
      發計劃內，換言之，「不可開發區」仍可屬於開發基地範圍內，僅其使用受限
      制，應維持原始之地形地貌，尚難謂「不可開發區」非屬山坡地開發範圍等情
      ，亦據財政部以上開函示說明在卷。
    (4)由上，足見公訴人認申請合併開發範圍之國有土地不得分割；申請案中載明三
      九五地號之私有土地為「保育區不可開發區」故無合併開發國有土地第三九三
      、三九四地號以為聯絡帶之必要；以及認為國有土地三九三及三九四二筆地號
      面積甚大，屬坵塊集中、地形方整，如被割裂將嚴重損及國家利益；併申請開
      發之國有土地必須全筆被私有土地所包夾始可申請等論證，均不能成立，其進
      而據以判斷被告等五人核准同意合併開發為違背法令之行為云云，即屬無稽。
  ４、本件業主闕進益等於八十一年十二月十八日第二次提出申請之汐止博愛案，經
      核與第一次（八十一年十月二十日）所提之申請案比較結果，其申請之國有土
      地範圍或申請合併開發之國有土地總面積、國有土地坐落位置等均大不相同（
      詳如附表三、四及附圖三、四所示）。由於其中三七○、三七六─一、三八九
      、三九四、三九七─一地號等五筆國有土地均改為一部申請合併開發，而且面
      積大幅縮小，又刪除三九六─一、三七五、三九六、三九七地號等四筆國有土
      地之合併開發申請，且增加三六一地號國有土地及三九三、三六○、三六二地
      號等三筆之部分國有土地之合併開發申請，非但申請合併開發之國有土地總面
      積由第一次申請之九點七六一八公頃，大幅減為四點四八二二平方公頃，以如
      附圖四所示，上開國有土地實分布在本件開發範圍內，且從整體觀察結果，上
      開申請合併開發之國有土地，其地貌實呈零星分散狀，公訴人認呈坵塊集中，
      容有誤會。而上開各筆國有土地為業主私有土地包夾之情形為：三八○、三八
      一、三九○地號國有土地為六四─一一、三八二、六四─一三、三八三、六三
      ─五、三九一、六三─四、六三─三地號私有土地所夾；三九三、三九四地號
      國有土地為三九九、六三─一一、三九五、三九五─三地號私有土地所夾；三
      六○、三六二、三六一地號國有土地為六七─一、六五─一、六六、六七地號
      私有土地所夾；三七○、三七六─一地號國有土地為六四─八、三七六、六四
      ─一一、六三、六三─二、六三─三、六三─四、六五、六五─一、六六、四
      ○○、三九九、六七─四、六七─二、四○四地號私有土地所夾；三八九地號
      國有土地為六三─五地號私有土地所夾；三九七─地號國有土地為六五─四、
      三九九、六五─三、三九八、四○五地號私有土地所夾，此有財政部國有財產
      局八十五年五月八日台財產局二第八五○一○一○三號函在卷為證（見原審卷
      第四宗第一二三至一二五頁）。以本件國有土地呈零星分散地形且面積合計未
      超過總開發面積二分之一，僅佔開發總面積之百分十七點四二之比例觀察，核
      與前開合併開發案件處理要點第二條第（一）目之規定相符，是被告郭武博、
      李寶林、林懋傑、張素靜、周麗芬等五人引用該要點第二條第（一）目所規定
      「零星分散，其面積合計不超過開發範圍總面積二分之一者，得依本要點處理
      」之規定，而同意合併開發，與業主即申請人簽訂契約，並於業主預繳保證金
      後發給同意合併開發證明書，於法並無違誤。再附圖四左下方由三九五、三九
      五─三、三九五─一、三九五─四、三九五─二、三九五─五地號私有地所形
      成之黃色坵塊，與六三─一一地號私有地間夾有三九三、三九四二筆國有土地
      ，申請人就該二筆申請部分（畫為長條狀）合併開發，俾作為聯絡帶，依前揭
      釋示說明亦無何不可，尚無何違誤之處，公訴人以此認郭武博無端代為找尋「
      法源」，截割國有土地，損及國家利益，實有誤會。況前揭合併開發案件處理
      要點訂頒宗旨，同意合併開發國家未必受害。公訴人未能體察業者二次申請之
      土地地號、坐落位置等均不相同，其審查結果所適用之法條亦屬有別，逕以第
      一次遭駁，第二次卻准，認郭武博等公務員涉嫌不實登載及圖利罪，實有誤解
      。
  ５、綜上所述，郭武博、李寶林、林懋傑、張素靜、周麗芬等五人之發給同意合併
      開發證明書，並無違背職務，自無偽造文書及圖利犯行可言。
（二）關於郭武博有無期約、收受賄賂部分
  １、公訴人認郭武博涉有對於違背職務之行為期約及收受賄賂罪嫌，就郭武博是否
      有期約及收受一百萬元部分之認定，無非以：(一)劉國基於北機組調查時之自白
      ；(二)被告丙○○坦承曾受庚○○之託電詢劉國基可有熟人在國產局北辦處任事
      ；(三)洪貞太於北機組調查時自白曾交付一百萬元現金予劉國基；(四)被告庚○○
      及洪貞太、吳權銘、王儀婷等人其後於八十二年六月間，與柳清元商議是否給
      付二百萬元活動費用時，曾當著柳清元之面稱本件汐止博愛案是由洪貞太透過
      處長郭武博之同學向處長行求、期約並交付賄賂一百萬元，足見柳清元、蔡秋
      桂二人辦事不力，不能再付餘款一節，已據洪貞太及立昌公司職員王儀婷證實
      其事等情為論據。
  ２、訊之郭武博自始即堅決否認有與劉國基期約或收受一百萬元之情事，於原審辯
      稱：劉國基只來過辦公室一次，並非二次，劉國基到辦公室時僅查詢該案處理
      情形，該處依局裡之作業規定，對於每一個民眾申請案都是公開作業，並公告
      其進行進度，民眾可自行查看，亦可前來查詢，故劉國基前來查詢，乃視同民
      眾之查詢，告以案件正在處理中，若一切合法，應會許可。又當天劉國基帶來
      一包東西，並未打開來看即要求劉國基帶回去，並不知東西內容為何，況八十
      二年五月十八日至八十二年五月二十日三日在金門出差；八十二年五月二十日
      自金門搭乘遠東航空公司下午四時五分班機返回臺北松山機場，經領取託運物
      品後出境，早逾下午五時三十分，並未返回辦公室等語。經查：
    (1)劉國基於北機組調查時固供稱：「八十二年某日現任台北縣政府秘書丙○○（
      係我十餘年舊識）曾打電話告訴我，有一個山坡地合併開發案件，去向郭武博
      瞭解，已簽到那裡，我告訴他電話中講不清楚，要他到畫廊來詳談，當天丙○○便帶二位男士到甄雅堂，經由他們說明案情及案件號碼後我當場聯繫正在辦
      公室的郭武博，並表示馬上到他辦公室詢問汐止博愛世界國有土地合併開發案
      簽辦情形；因國有財產局北區辦事處距離甄雅堂僅二、三分鐘之路程，我隨即
      到郭武博辦公室與郭武博討論，郭武博與我研究約二十分鐘後表示該案沒問題
      ，我返回甄雅堂告知丙○○等三人，他們獲知汐止博愛世界國有土地合併開發
      案沒問題後，便告辭離去，從此便未再提及本案。」（見第一○三三一號偵查
      卷第九頁、八十四年六月十六日調查筆錄）及至偵查中亦供稱：「民國八十二
      年間某日丙○○打電話給我說他有一個國有土地合併開發案要我找郭武博處長
      瞭解，我說你也認識他，你為何不去找他，他說他很久沒有跟他連絡，我就請
      他到甄雅堂來找我，丙○○帶二名男子來，其中一人是洪貞太。他們說明案子
      情形後，我就當場打電話給郭武博處長，隨後就到他的辦公室，當時該案卷已
      經放在他的桌上，我們一起討論研究，他也拿申請的位置圖給我看。其中有一
      個五十米的聯繫帶，郭武博也說沒問題。．．．我並未關說博愛世界開發案而
      送畫給郭武博，其他我也未曾送畫或賄錢給郭武博．．．。」（見同上卷第六
      七頁反面至六九頁）依劉國基上開所供，劉國基曾接受丙○○之委託代向郭武
      博詢問本案進程，然並未談及期約郭武博違法許可及交付賄賂一百萬元之情事
      ，即卷附劉國基於八十四年六月二十六日調查中所出具之自白書，亦未見此段
      期約或交付賄賂之事實（見同上偵查卷第八一頁）。而劉國基於八十四年六月
      二十六日調查局及偵查中一再供稱：八十二年五月二十日下午洪貞太和另一男
      子有拿一百萬元到甄雅堂給我，叫我拿給郭武博，答謝他的幫忙博愛世界國有
      土地合併開發案。洪貞太說當時是他們老闆的意思，我就用紙把一本書及一百
     萬元包起來，拿到郭武博辦公室給郭武博。我向郭某表示這是博愛世界老闆的
      意思，郭某連看都沒看就叫我拿回去，我就拿回去還給洪貞太等情（見同上偵
      查卷第七七頁反面及第八三頁反面），且於原審審理時一再陳稱：八十四年六
      月十六日調查筆錄係因當時遭羈押及調查人員誘導謂若承認送錢即可獲釋，否
      則要捉我太太，查我公司，致為不實之陳述，事實上本案僅去郭武博之辦公室
      一次，是八十二年五月間，洪貞太及吳權銘二人來甄雅堂的那一次，我瞭解案
      情之後，即電詢郭武博在不在，我要過去看他，郭武博說好，因久未拜訪郭武
      博，乃順手將店裡為推銷畫作所出版價值六百元之畫冊選輯一本放在袋子裡當
      禮物，準備要送給郭武博，但到了辦公室，郭武博只說案子還要補件，若能准
      就會准，並拒收我帶去的東西，要求將東西帶走，我從未自洪貞太處收受一百
      萬元等語。查劉國基前開調查局非法取供之抗辯，並無證據以實其說，固屬無
      法證明。惟依劉國基、郭武博之歷次供詞，均無關於二人有何期約賄賂之情事
      。另遍查卷內證人證詞或共同被告之供詞，亦無提及彼二人有何期約賄賂之事
      證。再劉國基於八十四年六月十六日調查局人員問及丙○○離開甄堂時有無其
      他表示（指丙○○帶洪貞太、吳權銘二人至甄雅堂那一次。）？劉國基則答稱
      「丙○○等人離開時，曾問我需不需要給郭武博意思意思（意即行賄），我表
      示本案郭武博表示沒問題，不需要。」（見同上偵查卷第十一頁）。另於同月
      二十六日所提出之自白書亦明載郭武博看了申請圖後表示「本案依法有據，應
      該可以簽」，事後受託拿錢給郭武博時，郭武博連看都沒看而拒收等語（見同
      上偵查卷第八十一頁），是依上開調查筆錄及自白書，劉國基或稱於八十二年
      五月二十日有自洪貞太處拿到一百萬元現金，隨即送至郭武博處，但遭郭武博
      拒絕；或稱丙○○帶洪、吳二人至甄雅堂後，有向丙○○言明郭武博表示本案
      依法有據，不必行賄。再參酌前開財政部前開之函釋，顯見本件並無積極證據
      足資認定郭武博有違背職務收受賄賂情事，自難因事後劉國基受託致贈款項被
      拒，任意推斷劉國基與郭武博二人於辦公室談話時，有期約賄賂在先。
    (2)劉國基雖於八十四年六月二十六日調查局及偵查中自白於八十二年五月二十日
      自洪貞太處收到一百萬元，即電郭武博，並立即赴其辦公室致送，但遭郭武博
   拒絕，遂退還給洪貞太（見同上偵查卷第七七頁反面及第八三頁反面），而洪
      貞太於調查及偵查中亦供稱：八十二年五月十九日庚○○來電要求支付一百萬
      元，遂電闕進益並取得一百萬元支票，次日提領後即送至甄雅堂交付劉國基，
      而劉國基並未退還；另王儀婷、庚○○及洪貞太另於八十二年六月中旬某日，
      在國產局北辦處後面某日本料理店內，亦曾向柳清元告白彼等透過郭武博同學
      向郭武博行賄一百萬元等語（見第九○四一號偵查二卷第三八四頁反面及第三
      九一頁）。惟關於業者闕進益如何向郭武博行賄交付賄款一百萬元予郭武博之
      情狀，除前述透過劉國基持一百萬元現金於八十二年五月二十日（詳確時間未
      供明）親至郭武博辦公室交付外，尚有證人王儀婷於調查局供稱：「庚○○有
      在大富豪酒店當面致送郭武博一百萬元賄款」（見同上偵查卷第二一六頁反面
      ）、於偵查中供稱「庚○○告訴我的。詳情我並不清楚」（見同上卷第九十二
      頁、一一四頁、二二一頁）；證人魏雅芬於調查局證稱：「八十二年五月間我
      依庚○○之指示聯繫汐止博愛世界山坡地開發案之仲介人洪貞太，要渠轉知闕
      進益支付一百五十萬元，數日後庚○○便交給我二張支票，一張九十萬元係闕
      進益開立台北區中小企業銀行內湖分行一一五三八五號帳戶九十萬元支票，票
      號0000000，另一張支票則六十萬元，但係何人開立我已忘記。」（見
      同上偵查卷第一九七頁反面）；證人陳妙玲於八十四年四月二十六日在北機組
      調查時，調查人員問及「八十二年五月二十日（按起訴書所指郭武博收受賄賂
      當天）闕進益匯款九十萬元至立昌公司，經查前述即汐止博愛世界土地開發案
      闕進益受庚○○之指示欲行賄柳清元一百萬元（另十萬元現金）之記錄，你是
      否知情？」，陳妙玲答稱不知情等語（見同上偵查卷第六頁正、反面）。依上
      開證人王儀婷等人陳述各種行賄情狀，就送賄地點、金額等均有所出入，究以
      何者為真正並與事實相符，自應有其他更積極事證以資佐證，始可為論罪之依
      據。查闕進益於調查局、偵查中及本院前審審理中始終堅決否認有行賄郭武博
      一百萬元之情事，並稱公訴人所指之臺北區中小企業銀行內湖分行八十二年五
      月二十日期第0000000號面額一百萬元之支票係出借洪貞太應急之借款
      （見偵查卷第四卷第一○二頁、第一五三頁反面），交付洪貞太之臺北區中小
      企業銀行九十萬元及華南銀行面額六十萬元之支票二紙，係委請轉交庚○○支
      付合約第三期款，並非賄款（見九○四一號偵查一卷第六五至六九頁）。而洪
      貞太於八十四年五月三十一日調查時即否認有承庚○○之命聯絡闕進益索賄一
      百萬元予郭武博，旋又稱轉告闕時，闕某表示除代辦費七百五十萬元外，其餘
      費用應由庚○○支付，故欲行賄郭武博一百萬元之賄款闕某並未支付。雖洪貞
      太於八十四年八月二十四日在調查及偵查中自白曾於八十二年五月十九日向闕
      進益取得一百萬元支票後，於次日提領並送至劉國基處請其轉交郭武博等語（
      見九○四一號偵查二卷第三八四、三八五頁、第三九一頁），但於原審及本院
      前審復一再否認該一事實，稱係向闕進益借來為支付另承包之填土工程款，因
      工地忙，故委託吳權銘代為提示兌領，並未交付劉國基一百萬元等情（見原審
      卷(一)第二○二頁、原審卷(三)第一八六頁反面、第一九一頁反面、原審卷(四)第六
      七頁、原審卷(七)第一四四頁正、反面及本院上訴卷(二)第一一六頁）。足見劉國
      基自白曾持一百萬元現金至郭武博辦公室行賄，反覆不一，且劉國基於調查中
      書立之自白書亦載明郭武博拒收賄款，自難認定郭武博有收受劉國基一百萬元
      之事實。另證人王儀婷、吳崑光、柳清元等人之證詞，均屬傳聞證據，並未親
      眼目賭，亦不足以認定郭武博確有收受劉國基一百萬元。此外經原審依職權函
      調郭武博及劉國基所得稅申報資料，並據以向彼二人往來銀行查詢結果，郭武
      博於八十二年五月二十日前後相當期間內，除薪資外，並無可疑款項流入；劉
      國基部分則交易金額頗大，且往來頻繁，八十二年五月二十日前後之間，亦無
      一百萬元或接近數目之金額流入，此有新店稽徵所八十五年八月八日北區國稅
      新店徵字第八五○○○七七一○五函、泛亞銀行八十五年八月二十六日八五泛
      亞業字第一八○四號函、同行儲蓄部泛儲字第九四二號函、新店郵局八十五年
      八月二十九日0000000－0等函附卷（見原審卷第五宗第二一三至二二
      四頁、原審卷第六宗第七十八至八十七頁、第二○七至二一一頁）可參，及劉
      國基金錢往來之華南銀行仁愛分行八十五年八月二十日華仁存字第一八八號函
      附卷（見原審卷第六宗第三十九至四十一頁）足考。足見上開事證，均無法證
      明郭武博收受一百萬元之賄款。
    (3)洪貞太、柳清元雖均供稱：庚○○有於八十二年六月中旬某日，在國產局北辦
      處後面某日本料理店告白稱有向郭武博行賄一百萬元，並經證人王儀婷證述屬
      實。然當日係被告庚○○為談判應支付柳清元多少設計費（公訴人認含活動費
      ），而邀約柳清元前往，業經柳清元供明在卷。而洪貞太於本院前審及原審審
      理中亦供稱：於出發前，庚○○有交待要這麼說，目的在冀能減少支付給柳清
      元之金額等語。經核該次談判目的及吾人日常生活經驗，被告庚○○自可能本
      於自利心態，故意為上開口徑一致之捏詞。況親自致贈款項之劉國基於偵查中
      復始終堅稱送去時，郭武博拒收，則該款項是否如劉國基所供已交還洪貞太，
      或劉國基見郭武博拒收，乃私吞據為己有，亦屬可能，自不得僅憑洪貞太、柳
      清元及王儀婷三人於該日之說詞，即逕行認定郭武博確有收受一百萬元之賄款
      。
    (4)郭武博確於八十二年五月十八日至二十日率建築師陳有進等五人出差至金門，
      於八十五年五月二十日搭遠東航空公司下午四時五分之班機一齊返回臺北，此
      經本院向國產局北辦處函查屬實，有卷附該處八十五年三月七日台財產北人字
      第八五○○五九一五號函暨附件出差旅費報告表、出差費支付名冊、出差登記
      表、致該處人事室函（公差期間職務由李寶林代理）、陳有進八十二年五月十
      八日十時及八十二年五月二十日十六時零五分臺北至金門及金門至台北之飛機
      票可佐（見原審卷第四宗第三十三至三十八頁）。公訴人所指郭武博於八十二
      年五月二十日（偵查卷內查無資料判斷所供之詳確時間）收賄，是否實在，自
      有疑問。
    (5)綜上所述，被告庚○○被訴向郭武博期約或收受賄賂之事實，均屬不能證明。
肆、查本件被告庚○○與吳權銘、劉國基、丙○○、洪貞太、闕進益等人固涉有基於
    意思之聯絡，於事後欲致贈一百萬元予郭武博，以為答謝，卻被拒絕之行為。惟
    郭武博、林懋傑、張素靜、周麗芬、李寶林五人之核准前開汐止博愛案並無任何
    違背法令之處；被告丙○○核閱前開石碇九籙案之文稿時，所為之批註、退件等
    行為，核無任何違背法令，亦查無向被告庚○○收受一只大哥大賄賂，均如前述
    。而依卷內事證，亦無證據證明被告庚○○等人有要求或期約郭武博等人違背職
    務之行為。且郭武博、林懋傑、張素靜、周麗芬等人被訴圖利、收受賄賂、偽造
    文書；及闕進益、洪貞太、劉國基等人被訴行賄部分，均經本院判處無罪確定。
    依上開說明，被告庚○○自不構成貪污治罪條例第十條第一項之行求、期約或交
    付賄賂或其他不正利益罪。
伍、原審調查結果，認被告庚○○不構成犯罪，而為無罪之諭知，經核並無違誤。公
    訴人上訴，猶指被告庚○○犯有行賄罪，為無理由，應予駁回。
據上論斷，應依刑事訴訟法第三百六十九條第一項前段、第三百六十四條、第二百九
十九條第一項前段、第三百條、第三百六十八條，八十一年七月十七日修正公布貪污
治罪條例第五條第一項第二款、第二條前段、第九條、第十六條、第十七條，刑法第
十一條前段、第二條第一項但書、第三十七條第二項，判決如主文。
本案經檢察官陳明光到庭執行職務。
中      華      民      國      九十一      年     四     月    十一    日
                              臺灣高等法院刑事第十四庭
                                  審判長法  官  陳  祐  輔
                                        法  官  洪  昌  宏
                                        法  官  陳  國  文
右正本證明與原本無異。
如不服本判決應於收受送達後十日內向本院提出上訴書狀，其未敘述上訴之理由者並
得於提起上訴後十日內向本院補提理由書（均須按他造當事人之人數附繕本）。
                                        書記官  蔡  棟  樑
中      華      民      國    九十一    年      四      月    十  一    日
附錄：本案論罪科刑法條全文
八十一年七月十七日修正公布貪污治罪條例第五條第一項第二款：
有左列行為之一者，處七年以上有期徒刑，得併科新台幣二百萬元以下罰金：
一、意圖得利，擅提或截留公款，或違背法令收募稅捐或公債者。
二、利用職務上之機會，詐取財物者。
三、對於職務上行為，要求期約或收受賄賂或其他不正利益者。
前項第一款及第二款之未遂犯罰之。
附表一：
臺北縣石碇鄉○○○段員山子小段○○一、○○三、○○五、○○五－一、○○六、
○○六－一、○二八－五、○三一－三、○三一－四、○七○、○七一、○七二、○
七四地號土地共十三筆，總面積十二點三六四四公頃。
附表二：
┌─┬────────┬────────┬───────────┬───┐
│編│受  賄  時  間  │受  賄  地  點  │受    賄     態    樣 │  備  │
│號│（年、月、日）  │                │                      │  考  │
├─┼────────┼────────┼───────────┼───┤
│一│八十二年四月間起│台北市○○○路一│丙○○基於概括犯意，於│      │
│  │至同年十二月中旬│○○號地下樓大富│上開時間多次至大富豪Ｋ│      │
│  │                │豪ＫＴＶ酒店（地│ＴＶ酒店，召該店花名「│      │
│  │                │下酒家）        │明雪」之女友及其他女服│      │
│  │                │                │務員多人陪酒飲樂，每次│      │
│  │                │                │消費約二萬元至七萬元不│      │
│  │                │                │等，或以自己名義簽帳再│      │
│  │                │                │通知丁○○前往付帳，或│      │
│  │                │                │逕通知丁○○直接至當場│      │
│  │                │                │付、簽帳，計連續對於違│      │
│  │                │                │背職務之行為，自丁○○│      │
│  │                │                │處收受不正利益約五、六│      │
│  │                │                │十萬元。              │      │
├─┼────────┼────────┼───────────┼───┤
│二│八十二年四月十五│台北市○○○路四│甲○○明知丁○○因石碇│      │
│  │日至同年十二月間│段亞都美容院    │九籙開發案要求丙○○違│      │
│  │                │                │法通融，且因自己交際應│      │
│  │                │                │酬甚多，並時常涉足不正│      │
│  │                │                │當場所，需要鉅額金錢以│      │
│  │                │                │供揮霍，乃於該案申辦期│      │
│  │                │                │間，經常邀同丁○○至亞│      │
│  │                │                │都美容院理容，由丁○○│      │
│  │                │                │付帳。復基於與丙○○共│      │
│  │                │                │同收受賄賂之概括犯意，│      │
│  │                │                │藉口手頭不便需借款看病│      │
│  │                │                │或為他事應急，多次向陳│      │
│  │                │                │雪兒以借款應急之名，行│      │
│  │                │                │索賄之實，連續收受賄賂│      │
│  │                │                │現款約二十萬元。      │      │
└─┴────────┴────────┴───────────┴───┘
